---
date: "`r Sys.Date()`"
output: 
  flexdashboard::flex_dashboard:
    css: css/factsheet.css
    orientation: rows
    vertical_layout: scroll
    logo: images/WN__Waternet-RGB_small.png
editor_options: 
  chunk_output_type: console
---

```{r preprocessing, eval = TRUE, message=FALSE, warning=FALSE, include=FALSE}
# Deze chunck runnen in console of als apart script met iteratie: data staat nu niveau hoger dan script
# p belasting GMP mist


# Settings-------------------------------------------------------
options(repos = c(CRAN = "https://cran.rstudio.com"))

#  Directories and names------------------------------------------
dirGIS <-"../data"
dirFactsheets <- "../factsheets"
dirOutput <- "./output"

# other settings ---------------------------
proj4.rd <- CRS("+proj=sterea +lat_0=52.15616055555555 +lon_0=5.38763888888889 +k=0.9999079 +x_0=155000 +y_0=463000 +ellps=bessel +towgs84=565.4171,50.3319,465.5524,-0.398957,0.343988,-1.87740,4.0725 +units=m +no_defs")
proj4.google <- CRS("+proj=longlat +datum=WGS84 +no_defs")

col <- c('3'="blue",'4'="green",'5'="yellow",'6'="orange",'7'="red")
labels <- c('3'="0.8-1",'4'="0.6-0.8",'5'="0.4-0.6",'6'="0.2-0.4",'7'="0-0.2")

```

```{r 2iteratie, eval = FALSE, echo = FALSE, message = FALSE, warning=FALSE, include=FALSE}
# wordt eenmalig geladen om iteratie mee te maken
# bij update EAGs, moet ook EAG kenmerken (opp_kenmerken_EAG.csv), doelen en location worden geupdate en EKRset
# EAGS en WL waar in maatregelen naar verwezen worden moeten bestaan in opp_kenmerken_EAG.csv
# EAGS waar in EST naar verwezen worden moeten bestaan in opp_kenmerken_EAG.csv
# koppelingen naar EAGS en GAF waar in balansdata (dat) naar verwezen worden moeten bestaan in koppeltabel
# er wordt veel te veel data (meer jaren, gebieden en parameters dan nodig) geladen omdat ik lui ben
rm(list=ls())  
# source functions
source('../scripts/loadPackagesFS.R')
source('../scripts/factsheetfuncties.R')
source('../scripts/ppr_funs.R')

#  Directories and names------------------------------------------
dirGIS <-"../data"

# other settings ---------------------------
proj4.rd <- CRS("+proj=sterea +lat_0=52.15616055555555 +lon_0=5.38763888888889 +k=0.9999079 +x_0=155000 +y_0=463000 +ellps=bessel +towgs84=565.4171,50.3319,465.5524,-0.398957,0.343988,-1.87740,4.0725 +units=m +no_defs")
proj4.google <- CRS("+proj=longlat +datum=WGS84 +no_defs")
proj4.osm <- CRS("+proj=merc +a=6378137 +b=6378137 +lat_ts=0.0 +lon_0=0.0 +x_0=0.0 +y_0=0 +k=1.0 +units=m +nadgrids=@null +no_defs")

col <- c('3'="blue",'4'="green",'5'="yellow",'6'="orange",'7'="red")
labels <- c('3'="0.8-1",'4'="0.6-0.8",'5'="0.4-0.6",'6'="0.2-0.4",'7'="0-0.2")

# inladen basis bestanden ----
ESFoordelen <- fread('../data/esfKRW_20200331.csv') # hier later ook eags of gafs aan toevoegen
ESFoordelen[,ToestandChemie:=NULL]
ESFoordelen[,MotiveringWijzigingToestandWKP:=NULL]

# which colnames are character
cols <- colnames(ESFoordelen)[sapply(ESFoordelen, is.character)]
# trim character columns from starting and ending space
ESFoordelen[,(cols) := lapply(.SD, function(x) gsub("^\\s+|\\s+$", "", x)),.SDcols = cols]

maatregelen <- fread('../data/maatregelenKRW_20200320.csv')# hier later ook eags of gafs aan toevoegen
# which colnames are character
cols <- colnames(maatregelen)[sapply(maatregelen, is.character)]
# trim character columns from starting and ending space
maatregelen[,(cols) := lapply(.SD, function(x) gsub("^\\s+|\\s+$", "", x)),.SDcols = cols]

## data voor kaart ----------
gEAG<- st_read("../data/EAG20191205.gpkg") %>% st_transform(proj4.rd)
## aanvullende eag data, krwwatertype niet overal ingevuld en stedelijk landelijk voor EST
## let op: als nieuwe EAG (gEAG) dan deze tabel aanpassen en aanvullen
eag_wl <- fread('../data/EAG_Opp_kenmerken_20200218.csv')
waterpereag1 <- st_read("../data/WaterPerEAG20191205.gpkg") %>% st_transform(proj4.rd)
waterschappen  <- importOGR("2019_gemeentegrenzen_kustlijn_simplified.shp", dirGIS, proj4.rd)

## data voor nabewerking ppr
# water types
watertypen <- fread('../data/KRWWatertype.csv')
# locaties van alle metingen (water, biologie, en slootbodem)
locaties <- fread('../data/Location.csv')

# inladen hydrobiologische gegevens -----------
# inladen gegevens hydrobiologie
hybi <- readRDS('../data/alles_reliable.rds')
hybi$meetwaarde <- as.numeric(hybi$meetwaarde)
    
# KRW doelen 
doelen <- fread('../hydrobiologie/Doelen.csv')
doelen$Doel_2022 <- as.numeric(doelen$Doel_2022)

# EKR sets KRW en overig water
EKRset1 <- readRDS('../hydrobiologie/EKRsetKRW.rds') %>% as.data.table()
EKRset2 <- readRDS('../hydrobiologie/EKRsetOvWater.rds') %>% as.data.table()

# inladen data balans
# nonogram
# nomogram <- fread('../data/nomogram.csv')
nomogram <- importCSV('../pbelasting/input/nomogram.csv', path = getwd())
# datafile with P-load PC Ditch
# Overzicht_kP <- fread('../data/Overzicht_kP.csv')
Overzicht_kP <- importCSV('../pbelasting/input/Overzicht_kP.csv', path = getwd()) 
# waterbalans data (made by loadBalances)
dat <- readRDS("../pbelasting/dat.rds") 
# data kan worden gecreerd obv script: loadbalances, selectie waterlichamen goed doorlopen en mogelijk namen aanpassen van pol zodat ze korter worden
dat$date <- as.POSIXct(paste0(dat$jaar,"-",dat$maand,"-01"), format = '%Y-%m-%d') 
pvskp <- makePmaps(dat, Overzicht_kp, hybi, nomogram)     
    
# inladen data chemie    
# slootbodem measurements
bod  <- fread("../data/bodemfews.csv")
# waterquality measurements
wq  <- readRDS("../data/ImportWQ.rds") %>% as.data.table()
# toxiciteitsdata simoni
simoni <- readRDS('../data/simoni.rds')
    
# update, filter and clean up databases -----------
# hybi measurements
hybi <- ppr_hybi(db = hybi, syear = 1990, wtype = eag_wl, mlocs = locaties)   
# EKR measurements
EKRset <- ppr_ekr(ekr1 = EKRset1, ekr2 = EKRset2, eag_wl = eag_wl, doelen)
# alleen nieuwe maatlatten
EKRset <- EKRset[!EKRset$Waardebepalingsmethode.code %in% c("Maatlatten2012 Ov. waterflora","Maatlatten2012 Vis"),]
# slootbodemdata, hier moeten 2 verschillende datatables uitkomen
bod <- ppr_slootbodem(db = bod, wtype = eag_wl, mlocs = locaties)
# water quality
wq <-  ppr_wq(db = wq, syear = 2000, wtype = eag_wl, mlocs = locaties)
      
# data voor EST tekening ----------------------
# dit bestand moet af en toe geupdate obv nieuwe hybi en EAG data
# worden correcte EST berekend?
EST <- fread('../hydrobiologie/EST.csv')
EST <- merge(EST, eag_wl[,c('GAFIDENT','watertype','StedelijkLandelijk')], by.x = 'EAG', by.y = 'GAFIDENT')
```

```{r iterate, eval = FALSE, include = FALSE, message= FALSE, warning=FALSE}
# itereren over een rmd voorbeeld--------------
for (i in 16:nrow(ESFoordelen)){
    #i=29 
    
    waterlichamenwl <- ESFoordelen[i,] # i als iteratie aan, anders nummer waterlichaam
    wl <- waterlichamenwl$OWL_SGBP3 # of waterlichaam of eagcode of gafcode
    
    # als eenheid factsheet KRW wl 
    if(nrow(eag_wl[eag_wl$KRW_SGBP3 %in% wl,])>0){ 
      eagwl <- eag_wl[eag_wl$KRW_SGBP3 %in% wl,]
      wlname <- unique(eagwl$KRWmonitoringslocatie_SGBP3[(eagwl$KRW_SGBP3 %in% wl)])
      wlname <- sapply(strsplit(wlname, '_'), `[`, 2) # hoortbijgeo zonder namespace oor selectie van totaalscores per waterlichaam
    } 
    # als eenheid factsheet is eag of gaf
    if(nrow(eag_wl[eag_wl$KRW_SGBP3 %in% wl,])==0){
      eagwl <- eag_wl[eag_wl$GAFIDENT %in% wl|substr(eag_wl$GAFIDENT,1,4) %in% wl,]
      wlname <- unique(EKRset$HoortBijGeoobject.identificatie[EKRset$EAGIDENT %in% eagwl$GAFIDENT])
      wlname <- gsub("NL11_","",wlname)
    } 

    my_title <- paste0(waterlichamenwl$OWMNAAM_SGBP3)
    my_title2 <- str_replace_all(my_title, pattern=" ", "")
    my_title2 <- str_replace_all(my_title2, pattern="/", "")
    # als wl is waterlichaam dan worden balansen die bij wl horen volgens koppeltabel, 
    # ook eagbalansen worden geslecteerd
    # als wl is GAF dan wordt de GAF balans geselecteerd en eags die erbij horen
    # als er geen balans voor wl of eag zijn dan wordt gaf balans geslecteerd
    pvskpsel <- pvskp[pvskp$KRW %in% wl|pvskp$EAG %in% eagwl$GAFIDENT|pvskp$GAF %in% wl,] 
    # als geen balans dan gaf balans
    if(nrow(pvskpsel)== 0){
      pvskpsel <- pvskp[pvskp$GAF %in% substr(eagwl$GAFIDENT, 1, 4),]
    }
    ESF <- waterlichamenwl
    maatregelen1 <- maatregelen[maatregelen$HoortbijKRWWaterlichaam2021 %in% wl,]
    waterlichamenwl$motstat <- waterlichamenwl$MotiveringBegrenzing
    waterlichamenwl$prov <- waterlichamenwl$Provincies
    waterlichamenwl$gem <- waterlichamenwl$Gemeenten
    waterlichamenwl$typebesch <- paste(tolower(watertypen$Omschrijving[watertypen$Code %in%
                                                                unique(eagwl$watertype)]), sep= ",",
                                       collapse = ", ")
    wq1 <- wq[wq$EAGIDENT %in% eagwl$GAFIDENT,]
    hybi1 <- hybi[hybi$locatie.EAG %in% eagwl$GAFIDENT,]
    bod1 <- bod[bod$EAGIDENT %in% eagwl$GAFIDENT,]
    # alleen gewogen scores
    EKRset1 <- EKRset[EKRset$HoortBijGeoobject.identificatie %in% wlname,] 
    # ongewogen scores obv koppeling locatie en EAG
    EKRset2 <- EKRset[EKRset$EAGIDENT %in% eagwl$GAFIDENT,]
    gEAG_sel <- gEAG[gEAG$GAFIDENT %in% eagwl$GAFIDENT, ]
    waterpereag_sel <- waterpereag1[waterpereag1$GAFIDENT %in% eagwl$GAFIDENT, ]
    deelgebieden <- unique(as.data.table(eagwl[,c('GAFIDENT','GAFNAAM')])[,geom:=NULL],
                           sorted=TRUE,
                           keep.rownames=FALSE)
    deelgebieden <- as.data.frame(deelgebieden)
    deelgebieden$samen <- paste0(deelgebieden$GAFIDENT," (",deelgebieden$GAFNAAM,")")
    EST_sel <- EST[EST$EAG %in% eagwl$GAFIDENT,]
    
    outputF <- "html"
    rmarkdown::render(input = "factsheets.Rmd", #of rmd of script
                    output_format = "flexdashboard::flex_dashboard", #pdf_document
                    output_file = paste("FS_", my_title2, ".html", sep=''),
                    output_dir = "output/")
    
    ## Render preview
    webshot::webshot(
      url = paste("output/FS_", my_title2, ".html", sep=''),
      file = paste("output/FS_",my_title2, ".png", sep=''),
      vwidth = 3408,
      vheight = 2400,   # Use A series aspect ratio
      delay = 1,        # Wait to allow all element to load
      zoom = 2.5,       # Adjust elements relative size
      debug = FALSE)
    
    
    outputF <- "word"
    rmarkdown::render(input = "factsheets.Rmd", #of rmd of script
                    output_format = "bookdown::word_document2", #pdf_document
                    output_file = paste("FS_", my_title2, ".docx", sep=''),
                    output_dir = "output/")
    
}

# iterenen voor p plaatjes-------
# waterlichamen <- waterlichamen[waterlichamen$Code %in% dat$KRW & !is.na(waterlichamen$Code),]
# for (i in unique(waterlichamen$Code)){
#   pvskpsel <- pvskp[pvskp$KRW %in% i,]
#   pvskpplot(pvskpsel)} # functie om p vs kp alvast te printen
# eags <- gKRW$EAGIDENT[gKRW$OWMIDENT %in% i]

```

```{r iterateekrplot, eval = FALSE, include = FALSE, message= FALSE, warning=FALSE}
# itereren over een rmd voorbeeld--------------
for (i in 8:nrow(ESFoordelen)){
    #i=29 
    waterlichamenwl <- ESFoordelen[i,] # i als iteratie aan, anders nummer waterlichaam
    wl <- waterlichamenwl$OWL_SGBP3 # of waterlichaam of eagcode of gafcode
    
    # als eenheid factsheet KRW wl of GAF of meerdere EAGs
    if(nrow(eag_wl[eag_wl$KRW_SGBP3 %in% wl,])>0){ 
      eagwl <- eag_wl[eag_wl$KRW_SGBP3 %in% wl,]
      wlname <- unique(eagwl$KRWmonitoringslocatie_SGBP3[(eagwl$KRW_SGBP3 %in% wl)])
      wlname <- sapply(strsplit(wlname, '_'), `[`, 2) # hoortbijgeo zonder namespace oor     selectie van totaalscores per waterlichaam
    } 
    # als eenheid factsheet is eag of gaf
    if(nrow(eag_wl[eag_wl$KRW_SGBP3 %in% wl,])==0){
      eagwl <- eag_wl[eag_wl$GAFIDENT %in% wl|substr(eag_wl$GAFIDENT,1,4) %in% wl,]
      wlname <- unique(EKRset$HoortBijGeoobject.identificatie[EKRset$EAGIDENT %in%
                                                                eagwl$GAFIDENT])
      wlname <- gsub("NL11_","",wlname)
    } 

    my_title <- paste0(waterlichamenwl$OWMNAAM_SGBP3)
    my_title2 <- str_replace_all(my_title, pattern=" ", "")
    my_title2 <- str_replace_all(my_title2, pattern="/", "")erlichamenwl$OWMNAAM_SGBP3)

    # alleen gewogen scores
    EKRset1 <- EKRset[EKRset$HoortBijGeoobject.identificatie %in% wlname,] 
    # ongewogen scores obv koppeling locatie en EAG
    EKRset2 <- EKRset[EKRset$EAGIDENT %in% eagwl$GAFIDENT,]

## calculate score 
ekr_scores <- tabelPerWL3jaargemEAG_incl2022(EKRset = EKRset1, eag_wl = eag_wl, doelen = doelen)
ekr_scores_sel <- ekr_scores[!is.na(ekr_scores$id),]
ekr_scores_sel2 <- ekr_scores_sel[ekr_scores_sel$level == 1,]
ekr_scores_sel2$oordeelsort <- ekr_scores_sel2$EKR/ekr_scores_sel2$GEP_2022

plot <- ekrplot(ekr_scores_sel2) 
ggsave(paste0(wlname,"EKRGEP.png"), plot = plot, width = 20, height = 12, units = "cm")
}

```
<script>
document.querySelector(".navbar-header > span.navbar-brand").innerHTML = "`r my_title`";
</script> 

# Factsheet toestand en ecologische sleutelfactoren (DIPS)

## Hoofdlijnen 

### Beschrijving van het gebied en watersysteem op hoofdlijnen
`r waterlichamenwl$OWMNAAM_SGBP3` (`r waterlichamenwl$OWL_SGBP3`) heeft watertype "`r unique(waterlichamenwl$typebesch)`" (`r unique(eagwl$watertype)`) en het wateroppervlak van het waterlichaam is `r round(sum(eagwl$OppWater)/10000, 0)` hectare.
<br>
Het waterlichaam bestaat uit de deelgebieden: 
<br> 
`r deelgebieden$samen`
<br>
`r waterlichamenwl$Karakterschets`
<br>
Onze gebiedspartners zijn provincie `r waterlichamenwl$prov` en gemeente(n) `r waterlichamenwl$gem`.
Het waterlichaam `r waterlichamenwl$OWMNAAM_SGBP3` heeft de status `r waterlichamenwl$Status` en is in eigendom van `r waterlichamenwl$Eigenaren`. 

## Ligging en beeld {data-height=400}

### Het ecosysteem ziet eruit als onderstaand beeld {data-width=400}

```{r chartT, echo = FALSE, message = FALSE, warning=FALSE, out.width= "100%"}
if(nrow(EST_sel)>0){

## gather O en W 
dtEST4 <- EST_sel[,yearid := frank(-jaar, ties.method = 'dense')][yearid <= 1] # alleen laatste jaar meenemen
dtEST4 <- dtEST4[,lapply(.SD, function(x) mean(as.numeric(x))),.SDcols = 3:19] # gemiddelde van alle EAGs
dtEST4 <-  melt(dtEST4,measure=patterns(O='^O',W='^W'))
dtEST4 <- dtEST4[,lapply(.SD,which.max),.SDcols = c('O','W')] # EST typenummer van degene die het meest voorkomt

ESTnaam1 <- paste0(c('W','O'),c(dtEST4[,.(W,O)]),collapse = '_')
ESTnaam2 <- ifelse(unique(EST_sel$watertype) == 'M20','DM',ifelse(unique(EST_sel$watertype) %in% c('M14','M27',"M25"),'OM', ifelse(unique(EST_sel$watertype) %in% c('M1a','M8',"M10"),'Sl','K')))
ESTnaam3 <- ifelse(unique(EST_sel$StedelijkLandelijk) == 'Stedelijk','St','L') 

myimages <- paste0("esticon/",ESTnaam1,'_',ESTnaam2,'_', ESTnaam3, ".jpg")
myimages <- myimages[1]

if(unique(EST_sel$KRW_SGBP3) %in% c('NL11_3_8')){
 myimages<- "esticon/W6_O7_DM_L.jpg" 
}
if(unique(EST_sel$KRW_SGBP3) %in% c('NL11_5_1')){
  myimages<- "esticon/W4_O6_OM_L.jpg" 
}
if(unique(EST_sel$KRW_SGBP3) %in% c('NL11_1_2')){
  myimages<- "esticon/W6_O6_K_St.jpg" 
}
if(unique(EST_sel$KRW_SGBP3) %in% c('NL11_1_1')){
  myimages<- "esticon/W6_O6_K_St.jpg" 
}

include_graphics(myimages)
}
```

### Ligging waterlichaam{data-width=300}

```{r kaart, echo = FALSE, message = FALSE, warning=FALSE, out.width= "100%"}

bboxEAG <- st_bbox(gEAG)
ws      <- fortify(waterschappen)

## plot
map <- ggplot() +
        geom_polygon(data = ws,
                      aes(x = long, y = lat, group = group),
                      fill = "white", color = "white", size = 1) +
         geom_sf(data = gEAG,
                      color = 'grey', fill = "white", size = 0.2) +
         geom_sf(data = waterpereag_sel,
                      color = NA, fill = '#3498DB') +
         geom_sf(data = gEAG_sel,
                      color = '#d73027', fill = NA, size = 1.5) +
                  theme(panel.grid = element_blank(),
               panel.background = element_rect(fill = "#e0f3f8"), 
               axis.title.x=element_blank(),
               axis.text.x=element_blank(),
               axis.ticks.x=element_blank(),
               axis.title.y=element_blank(),
               axis.text.y=element_blank(),
               axis.ticks.y=element_blank(),
               panel.border = element_rect(colour = "lightgrey", fill=NA, size=1),
               legend.position="none") +
         coord_sf(xlim = c(bboxEAG$xmin, bboxEAG$xmax), ylim = c(bboxEAG$ymin, bboxEAG$ymax), datum = NA)
map

```

### Ligging deelgebieden{data-width=300}

```{r kaart2, echo = FALSE, message = FALSE, warning=FALSE, out.width= "100%"}
## make ggplot map layers
bboxEAG <- st_bbox(gEAG_sel)

## plot
map <- ggplot() +
         geom_polygon(data = ws,
                      aes(x = long, y = lat, group = group),
                      fill = "white", color = "white", size = 1) +  
         geom_sf(data = waterpereag_sel,
                      color = NA, fill = '#3498DB') +
         geom_sf(data = gEAG_sel,
                      color = '#d73027', fill = NA, size = 1.5) +
         geom_sf_label(data = gEAG_sel, aes(label = GAFIDENT))+
         #geom_text(data=randomMap.df, aes(label = id, x = Longitude, y = Latitude)) +
         theme(panel.grid = element_blank(),
               panel.background = element_rect(fill = "#e0f3f8"),  ## azure
               axis.title.x=element_blank(),
               axis.text.x=element_blank(),
               axis.ticks.x=element_blank(),
               axis.title.y=element_blank(),
               axis.text.y=element_blank(),
               axis.ticks.y=element_blank(),
               panel.border = element_rect(colour = "lightgrey", fill=NA, size=1),
               legend.position="none") +
         coord_sf(xlim = c(bboxEAG$xmin,bboxEAG$xmax), ylim = c(bboxEAG$ymin,bboxEAG$ymax), datum = NA)
map

```

## Toestand

```{r, echo = FALSE, message = FALSE, warning= FALSE}
## calculate score 
ekr_scores <- tabelPerWL3jaargemEAG_incl2022(EKRset = EKRset1, eag_wl = eag_wl, doelen = doelen)
ekr_scores_sel <- ekr_scores[!is.na(ekr_scores$id),]
ekr_scores_sel2 <- ekr_scores_sel[ekr_scores_sel$level == 1,]
ekr_scores_sel2$oordeelsort <- ekr_scores_sel2$EKR/ekr_scores_sel2$GEP_2022

if(nrow(ekr_scores_sel2)>1){
d3 <-  ekr_scores_sel2  %>%
        dplyr::arrange(facet_wrap_code, desc(oordeelsort)) %>% 
        dplyr::top_n(-1, wt = oordeelsort)
}

if(nrow(ekr_scores_sel2)<=1){
d3 <-  ekr_scores_sel2  %>%
        dplyr::arrange(facet_wrap_code, desc(oordeelsort))
}

ekr_scores_sel2_deel <- ekr_scores_sel[ekr_scores_sel$facet_wrap_code %in% d3$facet_wrap_code & ekr_scores_sel$level == 2,]

if(nrow(ekr_scores_sel2_deel)>1){
d3_deel <- ekr_scores_sel2_deel  %>%
        dplyr::arrange(GHPR, desc(EKR)) %>% 
        dplyr::top_n(-1, wt = EKR) 
}

## calculate score per indicator voor planten
ekr_scores_sel_deel <- tabelPerWL3jaargemEAG_incl2022(EKRset = EKRset2, eag_wl = eag_wl, doelen = doelen)
ekr_scores_sel2_deel <- ekr_scores_sel_deel[ekr_scores_sel_deel$wbmethode == 
                                              "Maatlatten2018 Ov. waterflora" & ekr_scores_sel_deel$level == 3 & !(ekr_scores_sel_deel$GHPR %in% c('Bedekking Grote drijfbladplanten','Bedekking Kruidlaag')),]
## make neat titles, alleen hoofdmaatlatten
ekr_scores_sel_deel[GHPR == 'Waterdiepte',GHPR := as.factor(gsub('Waterdiepte',"Vestigingsdiepte waterplanten",GHPR))]
    
d3_deelptn <-  ekr_scores_sel2_deel  %>%
        dplyr::arrange(facet_wrap_code, desc(EKR)) %>% 
        dplyr::top_n(-1, wt = EKR) 

```

### Ecologische analyse op hoofdlijnen {data-width=750}

**De doelen**
<br>
`r if(!is.na(waterlichamenwl$Doelen)){waterlichamenwl$Doelen}` 
<br>

**De huidige toestand vergeleken met de doelen –**`r unique(d3$oordeel)`
<br>
De toestand in `r waterlichamenwl$OWMNAAM_SGBP3` (zwarte lijnen in de figuur hiernaast) is `r unique(d3$oordeel)`. Het slechts scorende biologische kwaliteitselement is `r as.character(unique(d3$facet_wrap_code))`. 
`r if(!unique(d3$facet_wrap_code) %in% "Macrofauna"){unique(paste0("De slechts scorende deelmaatlat van dit kwaliteitselement is ",unique(d3_deel$GHPR),"."))}` 
`r if(!unique(d3$facet_wrap_code) %in% "Macrofauna"){if(unique(d3_deel$GHPR) == 'Abundantie groeivormen macrofyten'){unique(paste0("De slechts scorende indicator van deze deelmaatlat is ", d3_deelptn$GHPR,"."))}}`
`r if(!is.na(waterlichamenwl$Toestand)){waterlichamenwl$Toestand}`
<br>

**Oorzaken op hoofdlijnen**
<br>
`r if(!is.na(waterlichamenwl$Oorzaken)){waterlichamenwl$Oorzaken}` 
<br>

**Maatregelen op hoofdlijnen**
<br>
`r if(!is.na(waterlichamenwl$Maatregelen)){waterlichamenwl$Maatregelen}` 

### Toestand {data-width=350}

```{r ekr, echo = FALSE, fig.cap="Huidige toestand vergeleken met doelen. De achtergrondkleuren in het figuur staan voor de klasseindeling van het huidige doel. Wanneer de zwarte streep over de groene achtergrondkleur (GEP) valt is het doel gehaald.",message = FALSE, warning=FALSE}
ekrplot2(ekr_scores_sel2)
```

## Ecologische sleutelfactoren 
### Ecologische sleutelfactoren

```{r esf, echo= FALSE, message = FALSE, warning=FALSE, out.width= "100%", results='asis'}
ESFtab <- t(ESF[,19:27])
ESFtab2 <- t(ESF[,5:12])
ESFtab <- as.data.frame(ESFtab);ESFtab2 <- as.data.frame(ESFtab2)
ESFtab$esf <- substr(rownames(ESFtab), 1, 4);ESFtab2$esf <- substr(rownames(ESFtab2), 1, 4)
ESFtab <- merge(ESFtab,ESFtab2, by = 'esf')

if(outputF == "html"){
ESFtab$OORDEEL <- ifelse(ESFtab[3] == '1', 'groennummer.jpg', ifelse(ESFtab[3] == '2','oranjenummer.jpg', ifelse(ESFtab[3] == '3', 'roodnummer.jpg', 'grijsnummer.jpg')))
ESFtab$OORDEEL <- paste0(substr(ESFtab$esf, 4, 5),ESFtab$OORDEEL)
ESFtab$OORDEEL = sprintf("![esficon](%s){width=50px}", paste0("esf/",ESFtab$OORDEEL, " "))
ESFtab <- ESFtab[,c(4,2)]
}

if(outputF == "word"){
  ESFtab$OORDEEL <- ifelse(ESFtab[3] == '1', 'voldoet', ifelse(ESFtab[3] == '2','at risk',
                          ifelse(ESFtab[3] == '3', 'voldoet niet', 'onbekend')))
  ESFtab$OORDEEL <- paste0(substr(ESFtab$esf, 4, 5),"_",ESFtab$OORDEEL)
  ESFtab <- ESFtab[,c(4,2)]
}

options(knitr.table.format = "markdown")
options(kableExtra.auto_format = FALSE)

if(outputF == "word"){
kable(ESFtab, col.names = NULL) %>% 
          kable_styling(full_width=FALSE) %>% 
          column_spec(1, border_right = F) %>%
          column_spec(2, width = "120em")%>%
          collapse_rows(columns=1, valign="top")
}

if(outputF == "html"){
kable(ESFtab, format = "html",col.names = NULL) %>% 
          kable_styling(full_width=FALSE) %>% 
          column_spec(1, border_right = F) %>%
          column_spec(2, width = "120em")%>%
          collapse_rows(columns=1, valign="top")
  }

```

## Bron {data-height=50}
Deze factsheet is gebaseerd op de KRW toetsing aan (maatlatten 2018) uit 2020, begrenzing waterlichamen 2022-2027, hydrobiologische data 2006-2019, conceptmaatregelen en doelen voor SGBP3 en `r waterlichamenwl$Literatuurverwijzing`.

# Maatregelen (R)

## {data-height=150}

### SGBP 1 en 2 maatregelen die (deels) zijn uitgevoerd
```{r, echo = FALSE}
0 -> maatregelen1$Uitgevoerd[is.na(maatregelen1$Uitgevoerd)]
maatregelen1$Uitgevoerd1 <- as.numeric(maatregelen1$Uitgevoerd)+as.numeric(maatregelen1$Uitvoering)

rate <- length(maatregelen1$Uitgevoerd1[(!maatregelen1$SGBPPeriode.omschrijving %in% c("SGBP3 2021-2027")) & maatregelen1$Uitgevoerd1 > 0])
gauge(rate, min = 0, max = (length(maatregelen1$Naam[!maatregelen1$SGBPPeriode.omschrijving %in% c("SGBP3 2021-2027")])), symbol = '', gaugeSectors(
  success = c(80, 100), warning = c(40, 79), danger = c(0, 39)))

# in uitvoering toevoegen
```

### SGBP 1 en 2 maatregelen in planvorming
```{r, echo= FALSE}
0 -> maatregelen1$Plan[is.na(maatregelen1$Plan)]
maatregelen1$Plan <- as.numeric(maatregelen1$Plan)

rate <- length(maatregelen1$Plan[maatregelen1$Plan > 0 & !maatregelen1$SGBPPeriode.omschrijving %in% c("SGBP3 2021-2027")])
gauge(rate, min = 0, max = length(maatregelen1$Naam[!maatregelen1$SGBPPeriode.omschrijving %in% c("SGBP3 2021-2027")]), symbol = '', gaugeSectors(
  success = c(80, 100), warning = c(40, 79), danger = c(0, 39)))
```

### SGBP 1 en 2 maatregelen die zijn gefaseerd
```{r, echo=FALSE}
0 -> maatregelen1$Gefaseerd[is.na(maatregelen1$Gefaseerd)]
maatregelen1$Gefaseerd <- as.numeric(maatregelen1$Gefaseerd)
rate <- length(maatregelen1$Gefaseerd[maatregelen1$Gefaseerd > 0 & !maatregelen1$SGBPPeriode.omschrijving %in% c("SGBP3 2021-2027")])
gauge(rate, min = 0, max = length(maatregelen1$Naam[!maatregelen1$SGBPPeriode.omschrijving %in% c("SGBP3 2021-2027")]), symbol = '', gaugeSectors(
  success = c(80, 100), warning = c(40, 79), danger = c(0, 39)))
```

### SGBP 1 en 2 maatregelen die zijn ingetrokken of vervangen
```{r, echo=FALSE}
0 -> maatregelen1$Ingetrokken[is.na(maatregelen1$Ingetrokken)]
0 -> maatregelen1$Vervangen[is.na(maatregelen1$Vervangen)]
rate <- length(maatregelen1$Vervangen[maatregelen1$Vervangen > 0 & !maatregelen1$SGBPPeriode.omschrijving %in% c("SGBP3 2021-2027")]+ maatregelen1$Ingetrokken[maatregelen1$Ingetrokken > 0 & !maatregelen1$SGBPPeriode.omschrijving %in% c("SGBP3 2021-2027")])
gauge(rate, min = 0, max = length(maatregelen1$Naam[!maatregelen1$SGBPPeriode.omschrijving %in% c("SGBP3 2021-2027")]), symbol = '', gaugeSectors(
  success = c(80, 100), warning = c(40, 79), danger = c(0, 39)))
```

### Nieuwe maatregelen voor SGBP3 tov totaal aantal maatregelen

```{r, echo = FALSE}
rate <- length(maatregelen1$SGBPPeriode.omschrijving[maatregelen1$SGBPPeriode.omschrijving %in% c("SGBP3 2021-2027")])
gauge(rate, min = 0, max = length(maatregelen1$Naam), symbol = '', gaugeSectors(
  success = c(80, 100), warning = c(40, 79), danger = c(0, 39)))
```

## Maatregelen

###

```{r, echo = FALSE, message = FALSE, warning=FALSE, out.width= "100%", results='asis'}
ESFtab <- t(ESF[,19:27])
ESFtab2 <- t(ESF[,5:12])
ESFtab <- as.data.frame(ESFtab);ESFtab2 <- as.data.frame(ESFtab2)
ESFtab$esf <- substr(rownames(ESFtab), 1, 4);ESFtab2$esf <- substr(rownames(ESFtab2), 1, 4)
ESFtab <- merge(ESFtab,ESFtab2, by = 'esf')

ESFtab$OORDEEL <- ifelse(ESFtab[3] == '1', 'groennummer.jpg', ifelse(ESFtab[3] == '2','oranjenummer.jpg', ifelse(ESFtab[3] == '3', 'roodnummer.jpg', 'grijsnummer.jpg')))
ESFtab$OORDEEL <- paste0(substr(ESFtab$esf, 4, 5),ESFtab$OORDEEL)
'9grijsnummer.jpg' <- ESFtab$OORDEEL[is.na(ESFtab$OORDEEL)] 
ESFtab$OORDEEL = sprintf("![esficon](%s){width=50px}", paste0("esf/",ESFtab$OORDEEL, " "))

maatregelen1$Gebiedspartner <- maatregelen1$`gebiedspartner (gesprekspartner bij financiering, uitvoering of beleid)`
maatregelen1$SGBPPeriode <- maatregelen1$SGBPPeriode.omschrijving
maatregelen1$Initiatiefnemer <- maatregelen1$Initiatiefnemer.naam
maatregelen1$BeoogdInitiatiefnemer <- maatregelen1$Initiatiefnemer.waternet
maatregelen1$UitvoeringIn <- maatregelen1$UitvoeringIn
maatregelen1$esffrst <- substr(maatregelen1$esf,1,4)

maatregelen2 <- merge(ESFtab, maatregelen1[,c('Naam','Toelichting','SGBPPeriode','esffrst','Initiatiefnemer','BeoogdInitiatiefnemer'
                                              ,'Gebiedspartner','UitvoeringIn',"afweging")], 
                      by.x = 'esf', by.y = 'esffrst', all.y = T) 
# als meerdere esf aan een maatregel gekoppeld zijn dan wordt de eerste geselecteerd

maatregelen2$ESFoordeel <- maatregelen2$OORDEEL
maatregelen2 <- maatregelen2[,c(13,7,5,6,8,9,10,11,12)] # weer te geven kolommen selecteren
maatregelen2 <- maatregelen2[order(maatregelen2$SGBPPeriode, decreasing = TRUE),]

options(knitr.table.format = "markdown")
options(kableExtra.auto_format = FALSE)

if(nrow(maatregelen2)>0){
  maatregelen2 <- maatregelen2 %>%
    group_by(ESFoordeel)%>%
    arrange(ESFoordeel, desc(ESFoordeel))
}

if(outputF == "word" & nrow(maatregelen2)>0){
  knitr::kable(maatregelen2) %>% 
          kable_styling(full_width=FALSE) %>% 
          column_spec(1, border_right = F) %>%
          column_spec(2, width = "12em", border_right = F)%>%
          collapse_rows(columns=1, valign="top")
}

if(outputF == "html" & nrow(maatregelen2)>0){
  knitr::kable(maatregelen2, format = "html") %>% 
          kable_styling(full_width=FALSE) %>% 
          column_spec(1, border_right = F) %>%
          column_spec(2, width = "12em", border_right = F)%>%
          collapse_rows(columns=1, valign="top")
}

```

## {data-height=50}
Disclaimer: SGBP3 maatregelen zijn nog niet bestuurlijk vastgesteld en kunnen nog worden gewijzigd.

# Toelichting en onderbouwing ESF-en, monitoring en begrenzing

##
### Motivering KRW status en herbegrenzing
`r waterlichamenwl$motstat` 

### Monitoringswensen
`r waterlichamenwl$MonitoringAnalyseWensen`

## Indicatoren ESF {data-height=500}
### ESF 1: Productiviteit
```{r chartP, echo = FALSE, warning = FALSE, message = FALSE, fig.cap = 'Fosforbelasting per bron (bar) en kritische belasting (rode stip is berekend met PCDitch, roze stip met PCLake).'}
# selectie waterlichaam en EAGs en niet GAF
if(nrow(pvskpsel)>0){
  if(!is.na(pvskpsel$naam)){
pvskpplot(pvskpsel)}}
```

### ESF 2 en 4: Lichtklimaat en waterdiepte
```{r licht2, echo= FALSE, warning = FALSE, message = FALSE, fig.cap= "Lichtklimaat in plassen obv extinctie tussen 2010 en 2019 of Waterdiepte in sloten."}
if(nrow(wq1[wq1$fewsparameter == 'VEC' & wq1$jaar > '2015',]) > 0) {
  wq1$watertype <- wq1$watertype
extinctie1(wq = wq1[wq1$jaar > '2015',], hybi= hybi1, parameter = c('VEC','WATDTE_m'))
}
if(nrow(hybi1[hybi1$fewsparameter == 'WATDTE_m',])>0){
  hybi2<-hybi1[!is.na(hybi1$fewsparameter == 'WATDTE_m'),]
  waterdieptesloot(hybi2, parameter = c('WATDTE_m'))  
}
```

### ESF 1 en 3: Waterbodem
```{r watbodem, echo= FALSE, warning = FALSE, message = FALSE, fig.cap = 'Nalevering en voedselrijkdom waterbodem.'}
if(nrow(bod1) > 0) {
plotbod(bod1)
}
```

## {data-height=10}
### Brondata: water- en stoffenbalansen
### Brondata: Monitoringsresultaten uit meetprogramma`s fysisch-chemie en hydrobiologie
### Brondata: Monitoringsresultaten uit meetprogramma waterbodemchemie

## {data-height=800}
### EKR scores op alle deelmaatlatten in de tijd {data-height=700}
```{r ekrtijd, echo= FALSE, warning = FALSE, message = FALSE, echo = FALSE, message = FALSE, warning = FALSE}
# ongewogen scores obv koppeling locatie en EAG
z <- rbind(EKRset1,EKRset2[EKRset2$level == 3,])
plot <- plotEKRlijnfs(z)

if(outputF == "html"){  
  ggplotly(plot)%>%
    layout(legendgroup='GHPR', showlegend = T, legend = list(font = list(size = 9)))
}
if(outputF == "word"){
    plot
}
```

# Begrippenlijst en afkortingen

**Waterlichaam**
De waterlichamen vormen de basisrapportageeenheden van de KRW. Op basis van artikel 5 KRW zijn in 2004 Nederlandse oppervlaktewateren aangewezen als KRW-waterlichamen: natuurlijk, kunstmatig2 of sterk veranderd. Een oppervlaktewaterlichaam kan als kunstmatig of sterk veranderd worden aangewezen vanwege ingrepen in de hydromorfologie (art. 4 lid 3 KRW), die het bereiken van de Goede Ecologische Toe-stand verhinderen. In Nederland zijn vrijwel alle waterlichamen kunstmatig of sterk veranderd.
<br>

**Emerse waterplanten**
Emerse waterplanten steken gedeeltelijk boven het wateroppervlak uit en wortelen in de (water)bodem.
<br>

**Helofyten**
De moerasplanten of helofyten kan men vinden in vochtige gebieden, oevers, tijdelijke wateren en overstromingsgebieden. Typerend voor vele moerasplanten is dat ze zich hebben aangepast aan een droge periode (zoals het uitdrogen van een rivierbedding) en een periode van gedeeltelijke of volledige onderdompeling. Voor sommige soorten is deze afwisseling noodzakelijk voor het bestaan. Terwijl de 'echte' waterplanten niet in de bodem wortelen en vaak onder water kunnen leven (met uitzondering van de bloeiwijzen), wortelen de helofyten of moerasplanten in de bodem en steken gewoonlijk boven de wateroppervlakte uit.
<br>

**Submerse waterplanten**
De term submers (ondergedoken) wordt gebruikt voor waterplanten die geheel onder water groeien. Alleen de bloeiwijze kan bij sommige soorten boven het water uitsteken.
<br>

**Hydrofyten**
De 'echte waterplanten' of hydrofyten komen voor in stilstaande of traag stromende permanente meren of rivieren. Deze planten zijn aangepast aan een submers leven. Indien het biotoop uitdroogt wordt het voortbestaan van deze planten bedreigd. De wortels dienen tot verankering van de plant. De stengels kunnen tot tien meter lang worden en zijn soepel en buigbaar. De drijvende bladeren kunnen hierdoor aanpassen aan de waterstand, waardoor de lichtopname niet in het gedrang komt. Andere soorten drijven, onafhankelijk van de bodem, net onder of boven het wateroppervlak. Er bestaan dus hydrofyten met zowel een submerse als emerse groeivorm. In beide gevallen zullen de voedingstoffen hoofdzakelijk via het blad opgenomen worden.
<br>

**GAF**
Een afvoergebied of een cluster van peilgebieden met als gemeenschappelijk kenmerk dat ze via een gemeenschappelijk punt hun water lozen op een hoofdsysteem.
<br>

**EAG**
Ecologische analysegebieden zijn nieuwe opdelingen van de bestaande af- en aanvoergebieden (GAF’s), meestal (delen van) polders. De opdeling in EAG’s is gemaakt op basis van een aantal kenmerken zoals vorm, verblijftijd, waterdiepte, strijklengte, de aanwezigheid van kwel of wegzijging en de afvoerrichting van het water. Een EAG valt altijd volledig binnen een afvoergebied. Af-en aanvoergebieden, maar ook KRW-waterlichamen, zijn dus opgebouwd uit één of meer EAG’s.
<br>

**KRW**
Kaderrichtlijn water
<br>

**N2000**
Natura 2000 De verzameling van Nederlandse natuurgebieden die in Europees verband een beschermde status genieten (Vogel- en habitatrichtlijngebieden).
<br>

**EKR**
Ecologische kwaliteitratio, een getal tussen 0 en 1 waarmee de kwaliteit van een ecologische parameter wordt aangegeven. 0 is zeer slecht, 1 is zeer goed. De grens voor het GEP wordt gewoonlijk bij een EKR van 0,6 gelegd.
<br>

**Biologisch kwaliteitselement**
Een ecologische groep de waarmee de situatie van het waterlichaam wordt beoordeeld. Gebruikt worden: fytoplankton en diatomeeën (algen), waterplanten, macrofauna (waterdieren) en vissen.
<br>

**Maatlat**
Een schaal die gebruikt wordt om de situatie van een ecologische parameter te beoordelen. De uitkomst is een EKR. 
<br>

**Deelmaatlat**
Voor elk biologisch kwaliteitselement zijn één of meerdere deelmaatlattenonderscheiden op basis van de soortsamenstelling en de (relatieve) aanwezigheidvan soorten, en voor vis de leeftijdsopbouw. De uitkomst is een EKR. <br>

**Indicator**
Een verder opdeling van biologische deelmaatlatten. De uitkomst is in een aantal gevallen een EKR. 
<br>

**GEP of KRW doel**
De KRW heeft voor natuurlijke waterlichamen als doel dat een goede toestand (zowel ecologisch als che-misch) moet worden gehaald (GET). Voor de kunstmatig of sterk veranderde oppervlaktewaterlichamen moet een goed ecologisch potentieel (GEP) en een goede chemische toestand worden bereikt. Het GEP voor rijkswateren wordt afgeleid door Rijkswaterstaat namens de Ministers van Infrastructuur en Waterstaat, Economische Zaken en Klimaat (en mogelijk Landbouw, Visserij en Voedselveiligheid) en gepresenteerd in het Beheerplan rijkswateren (BPRW, vastgesteld door de ministers). De provincies zijn verantwoordelijk voor het afleiden van het GEP voor regionale wateren. Dit gebeurt in regionale waterplannen. Hoewel de provincie formeel het GEP moet vaststellen in het regionaal waterplan, levert het waterschap vanwege de kennis over watersystemen meestal het GEP aan, als beheerder van het regionaal oppervlaktewaterlichaam. Beide kunnen hierbij de Handreiking KRW-doelen volgen. De KRW biedt uitzonderingsmogelijkheden waarbij het doel later (doelvertraging) of niet (minder streng doel) gehaald hoeft te worden. Alleen in het laatste geval is het GEP niet meer het doel. In deze handreiking is het GEP-synoniem voor het doel, tenzij anders aangegeven. In hoofdstuk 3 en 4 wordt het afleiden van de doelen technisch beschreven.
<br>

**SGBP**
Naast het definiëren van waterlichamen en doelen schrijft de KRW voor dat er stroomgebiedbeheerplan-nen (SGBP) worden opgesteld (art. 13 KRW). De bouwstenen van de stroomgebiedbeheerplannen staan in de waterplannen van het Rijk en de provincies en in de beheerplannen van de waterbeheerders. De SGBP’s geven een overzicht van de toestand, de problemen, de doelen en de maatregelen voor het verbeteren van de waterkwaliteit voor de inliggende waterlichamen. Nederland kent vier stroomgebieden: Rijn, Maas, Schelde, en Eems. De beheerplannen voor de stroomgebie-den worden iedere zes jaar geactualiseerd. Volgens bijlage VII van de KRW bevatten de SGBP’s onder andere:de beschrijving van de kenmerken van het stroomgebieddistrict;de ligging, begrenzing en typering van waterlichamen (voor sterk veranderd en kunstmatig inclusief een motivering); de huidige toestand op basis van de resultaten van de monitoring over de afgelopen periode;de doelen voor waterlichamen en een eventueel beroep op uitzonderingsmogelijkheden inclusief motivering; een samenvatting van de te nemen maatregelen om de doelen te bereiken.
<br>

**Watersysteemanalyse**
Om goede keuzes te maken voor doelen en maatregelen is het essentieel te weten hoe een waterlichaam werkt. De systeemanalyse heeft als doel inzicht te verschaffen in het systeemfunctioneren, wat via verschillende methoden bereikt kan worden. Dit vormt het vertrekpunt voor het antwoord op de vraag hoe (met welke maatregelen) kan worden gekomen tot een betere toestand. Zonder goed inzicht in het systeem-functioneren is het risico groot dat niet de juiste maatregelen in beeld zijn, of dat maatregelen uiteindelijk niet opleveren wat ervan wordt verwacht.
<br>
