---
date: "`r Sys.Date()`"
output: 
  flexdashboard::flex_dashboard:
    css: css/factsheet.css
    orientation: rows
    vertical_layout: scroll
    logo: images/WN__Waternet-RGB_small.png
---

```{r preprocessing, eval = TRUE, message=FALSE, warning=FALSE, include=FALSE}
# Deze chunck runnen in console of als apart script met iteratie: data staat nu niveau hoger dan script
# Opmerkingen en to do
# plaatje Naardermeer klopt niet
# toevoegen nieuwe begrenzing wl aan tabel esfKRW
# toevoegen verklarende begrippenlijst

# Settings-------------------------------------------------------
options(repos = c(CRAN = "https://cran.rstudio.com"))

# Load packages and functions-------------------------------------
source('../scripts/loadPackages.R')
source('../scripts/factsheetfuncties.R')

#  Directories and names------------------------------------------
dirGIS <-"../data"
dirFactsheets <- "../factsheets"
dirOutput <- "./output"

# other settings ---------------------------
proj4.rd <- CRS("+proj=sterea +lat_0=52.15616055555555 +lon_0=5.38763888888889 +k=0.9999079 +x_0=155000 +y_0=463000 +ellps=bessel +towgs84=565.4171,50.3319,465.5524,-0.398957,0.343988,-1.87740,4.0725 +units=m +no_defs")
proj4.google <- CRS("+proj=longlat +datum=WGS84 +no_defs")

col <- c('3'="blue",'4'="green",'5'="yellow",'6'="orange",'7'="red")
labels <- c('3'="0.8-1",'4'="0.6-0.8",'5'="0.4-0.6",'6'="0.2-0.4",'7'="0-0.2")

```

```{r 2iteratie, eval = FALSE, echo = FALSE, message = FALSE, warning=FALSE, include=FALSE}
# wordt eenmalig geladen om iteratie mee te maken
# er wordt veel te veel data (meer jaren, gebieden en parameters dan nodig) geladen omdat ik lui ben
rm(list=ls())  
source('../scripts/loadPackages.R')
source('../scripts/factsheetfuncties.R')

#  Directories and names------------------------------------------
dirGIS <-"../data"

# other settings ---------------------------
proj4.rd <- CRS("+proj=sterea +lat_0=52.15616055555555 +lon_0=5.38763888888889 +k=0.9999079 +x_0=155000 +y_0=463000 +ellps=bessel +towgs84=565.4171,50.3319,465.5524,-0.398957,0.343988,-1.87740,4.0725 +units=m +no_defs")
proj4.google <- CRS("+proj=longlat +datum=WGS84 +no_defs")
proj4.osm <- CRS("+proj=merc +a=6378137 +b=6378137 +lat_ts=0.0 +lon_0=0.0 +x_0=0.0 +y_0=0 +k=1.0 +units=m +nadgrids=@null +no_defs")

col <- c('3'="blue",'4'="green",'5'="yellow",'6'="orange",'7'="red")
labels <- c('3'="0.8-1",'4'="0.6-0.8",'5'="0.4-0.6",'6'="0.2-0.4",'7'="0-0.2")

# basisdata gebieden en communique-------------------------
ESFoordelen <- read.csv('../data/esfKRW_20191008.csv', header = TRUE, na.strings = " ", sep=";", dec =".", stringsAsFactors = F) # hier later ook eags of gafs aan toevoegen
maatregelen <- read.csv('../data/maatregelenKRW_20191216.csv', header = TRUE, na.strings = " ", sep=";", dec =".", stringsAsFactors = F)# hier later ook eags of gafs aan toevoegen
watertypen <- read.csv('../data/KRWWatertype.csv', header = TRUE, na.strings = " ", sep=";", dec =".", stringsAsFactors = F)

# data hybi voor waterdiepte: hier kan een selectie gemaakt van alleen waterdiepte omwille van grootte -----------------
locaties <- read.csv("../data/location.csv", header = TRUE, na.strings = " ", sep=";", dec =".", stringsAsFactors = F)
## aanvullende eag data, watertype en krw waterlichamen kloppen vaak niet: gaat dit ook niet goed bij toetsing? eag ook koppelen met watertype

## data voor kaart ----------
gKRW  <- st_read("../data/WBPKRW20191220.gpkg") %>% st_transform(proj4.rd) # projectie hoeft niet, maar staat er als voorbeeld
gEAG<- st_read("../data/EAG_20191205.gpkg") %>% st_transform(proj4.rd)
waterpereag1 <- st_read("../data/WaterPerEAG20191205.gpkg") %>% st_transform(proj4.rd)
waterschappen  <- importOGR("2019_gemeentegrenzen_kustlijn_simplified.shp", dirGIS, proj4.rd)
gKRW$GAFIDENT <- gsub("^NL11_","",gKRW$OWAIDENT)

eag_wl    <- merge(gEAG %>% st_set_geometry(NULL), gKRW %>% st_set_geometry(NULL), by = 'GAFIDENT', all.x = T) 
## aanvullende eag data, krwwatertype niet overal ingevuld en stedelijk landelijk voor EST
eag_extra    <- read.csv(paste(dirGIS, "/Oppervlaktes EAGs en Water.csv", sep = ""), header = TRUE, na.strings = " ", sep=";", dec =".", stringsAsFactors = F)
#eag_wl$watertype <- eag_extra$watertype[eag_extra$GAFIDENT %in% eag_wl$GAFIDENT]
eag_wl <- merge(eag_extra[,c("GAFIDENT",'StedelijkLandelijk')],eag_wl, by = 'GAFIDENT')

# inladen hydrobiologische gegevens ---watertype
  
# inladen gegevens hydrobiologie
hybi <- readRDS('../data/alles_reliable.rds')
    
# adapt few properties
    hybi[, datum := as.Date(datum, format = "%Y-%m-%d %H:%M")]
    hybi[, jaar := year(datum)]
    hybi[limietsymbool == '<', meetwaarde := meetwaarde * 0.5]
    hybi[fewsparameter == 'WATDTE_m' & jaar == 2006 & planvanaanpak == 'PVA MAFY LIJN 2006 WP', meetwaarde := meetwaarde]
    
# filter measurements on periode since 2000
    hybi <- hybi[jaar>=2000]
    
# merge with locaties
    hybi <- merge(hybi,locaties[,c('CODE','EAGIDENT')], by.x ='locatiecode', by.y = 'CODE')
    hybi <- merge(hybi,eag_wl[,c('watertype','GAFIDENT')],by.x ='EAGIDENT', by.y = 'GAFIDENT')

# data voor P belasting
dat <- readRDS("../pbelasting/dat.rds") # data kan worden gecreerd obv script: loadbalances, selectie waterlichamen goed doorlopen en mogelijk namen aanpassen van pol zodat ze korter worden
dat$date <- as.POSIXct(paste0(dat$jaar,"-",dat$maand,"-01"), format = '%Y-%m-%d') 
Overzicht_kP <- importCSV('../pbelasting/input/Overzicht_kP.csv', path = getwd()) 
nomogram <- importCSV('../pbelasting/input/nomogram.csv', path = getwd())
pvskp <- makePmaps(dat, Overzicht_kp, hybi, nomogram) 

# load water quality information
  
    # load file rds
    wq  <- readRDS("../data/ImportWQ.rds") %>% as.data.table()
    
    # adapt wq database
    wq[,jaar := year(datum)]
    wq[,maand := month(datum)]
    wq[limietsymbool == '<',meetwaarde := meetwaarde * 0.5]
    
    # delete years before 2000
    wq <- wq[jaar>1999,]
    
    # merge with locaties, remove older EAGIDENT with new one
    wq[,EAGIDENT := NULL]
    wq <- merge(wq,locaties[,c('CODE','EAGIDENT')], by.x ='locatiecode', by.y = 'CODE',all.x = T)
    wq <- merge(wq,eag_wl[,c('watertype','GAFIDENT')], by.x ='EAGIDENT', by.y = 'GAFIDENT', all =FALSE)


# add slootbodem data
    
    # load csv file with measurement data
    bod  <- fread("../data/bodemfews.csv")
    
    # adapt file
    bod[,datum := as.Date(datum, format = "%Y-%m-%d %H:%M")]
    bod[,jaar := year(datum)]
    bod[limietsymbool == '<',meetwaarde := meetwaarde * 0.5] 
    
    # merge with GAFIDENT from eag_wl
    bod <- merge(bod,eag_wl[,c('watertype','GAFIDENT')],by.x='locatie EAG',by.y = 'GAFIDENT',all = FALSE)

# data voor grafiek ----------------
EKRset <- readRDS('../hydrobiologie/EKRset_KRW.rds')
EKRset2 <- readRDS('../hydrobiologie/EKRset_OvWater.rds')
EKRset <- smartbind(EKRset,EKRset2)
doelen <- read.csv('../hydrobiologie/Doelen.csv', header = TRUE, na.strings = " ", sep=";", dec =".", stringsAsFactors = F)
# data voor EST tekening -----------------------
EST <- read.csv('../hydrobiologie/EST.csv', header = TRUE, na.strings = " ", sep=";", dec =".", stringsAsFactors = F)

```

```{r iterate, eval = FALSE, include = FALSE, message= FALSE, warning=FALSE}
# itereren over een rmd voorbeeld--------------
# waterlichamen weg, eags ipv waterlichamen op kaart, invoegen plaatje, maatregel gauge, doelen nieuw toevoegen, monitoringswensen tab 3
for (i in 1:nrow(ESFoordelen)){
    waterlichamenwl <- ESFoordelen[37,] # i als iteratie aan, anders nummer waterlichaam
    wl <- waterlichamenwl$OWL # of waterlichaam of eagcode
    
    #hier een koppeltabel nodig voor selectie toetsgebied
    namewl <- dcast(EKRset, HoortBijGeoobject.identificatie+GeoObject.identificatie+EAGIDENT~.)
    wlname <- namewl$HoortBijGeoobject.identificatie[(namewl$GeoObject.identificatie %in% wl)|(namewl$EAGIDENT %in% wl)] 
   
    if(nrow(eag_wl[eag_wl$OWMIDENT %in% wl,])>0){
      eagwl <- eag_wl[eag_wl$OWMIDENT %in% wl,]} 
    if(nrow(eag_wl[eag_wl$OWMIDENT %in% wl,])==0){
      eagwl <- eag_wl[eag_wl$GAFIDENT %in% wl,]} 
                        
    my_title <- paste0(waterlichamenwl$OWMNAAM)
    pvskpsel <- pvskp[pvskp$KRW %in% wl|pvskp$EAG %in% eagwl$GAFIDENT|
                        pvskp$GAF %in% substr(eagwl$GAFIDENT, 1, 4),] 
    ESF <- waterlichamenwl
    maatregelen1 <- maatregelen[maatregelen$HoortbijKRWWaterlichaam %in% wl,]
    if(nrow(maatregelen1)>0){
    maatregelen1[,16:21] <- apply(maatregelen1[,16:21], 2, as.numeric)}
    waterlichamenwl$motstat <- waterlichamenwl$MotiveringBegrenzing
    waterlichamenwl$prov <- waterlichamenwl$Provincies
    waterlichamenwl$gem <- waterlichamenwl$Gemeenten
    #waterlichamenwl$typebesch <- watertypen$Omschrijving[watertypen$Code %in% unique(eagwl$watertype)]
    wq1 <- wq[wq$EAGIDENT %in% eagwl$GAFIDENT,]
    hybi1 <- hybi[hybi$EAGIDENT %in% eagwl$GAFIDENT,]
    bod1 <- bod[bod$EAGIDENT %in% eagwl$GAFIDENT,]
    EKRset1 <- EKRset[EKRset$HoortBijGeoobject.identificatie %in% wlname,] # ingewikkeld, nu niet voor EAG
    gEAG_sel <- gEAG[gEAG$GAFIDENT %in% eagwl$GAFIDENT, ]
    waterpereag_sel <- waterpereag1[waterpereag1$GAFIDENT %in% eagwl$GAFIDENT, ]
    deelgebieden <- unique(as.data.table(gEAG_sel[,c('GAFIDENT','GAFNAAM')])[,geom:=NULL], sorted=TRUE, keep.rownames=FALSE)
    deelgebieden <- as.data.frame(deelgebieden)
    deelgebieden$samen <- paste0(deelgebieden$GAFIDENT," (",deelgebieden$GAFNAAM,")")
    EST_sel <- EST[EST$OWMIDENT %in% wl|EST$EAG %in% eagwl$GAFIDENT,]
    if(nrow(EST_sel)>0){
    EST_sel[,3:19] <- apply(EST_sel[,3:19], 2, as.numeric)}
    
    outputF <- "html"
    rmarkdown::render(input = "factsheets.Rmd", #of rmd of script
                    output_format = "flexdashboard::flex_dashboard", #pdf_document
                    output_file = paste("FS_", wlname, ".html", sep=''),
                    output_dir = "output/")
    
    # Render preview
    webshot::webshot(
      url = paste("output/FS_", wlname, ".html", sep=''),
      file = paste("output/FS_", wlname, ".png", sep=''),
      vwidth = 1200,
      vheight = floor(1200 * sqrt(2)),          # Use A series aspect ratio
      delay = 1,                                 # Wait to allow all element to load
      zoom = 23.4 / (1200 / 300) )       # Adjust elements relative size
      
    outputF <- "word"
    rmarkdown::render(input = "factsheets.Rmd", #of rmd of script
                    output_format = "bookdown::word_document2", #pdf_document
                    output_file = paste("FS_", wlname, ".docx", sep=''),
                    output_dir = "output/")

   
    

}

# iterenen voor p plaatjes-------
# waterlichamen <- waterlichamen[waterlichamen$Code %in% dat$KRW & !is.na(waterlichamen$Code),]
# for (i in unique(waterlichamen$Code)){
#   pvskpsel <- pvskp[pvskp$KRW %in% i,]
#   pvskpplot(pvskpsel)} # functie om p vs kp alvast te printen
# eags <- gKRW$EAGIDENT[gKRW$OWMIDENT %in% i]
```

<script>
document.querySelector(".navbar-header > span.navbar-brand").innerHTML = "`r my_title`";
</script> 

# Factsheet toestand en ecologische sleutelfactoren (DIPS)

## Hoofdlijnen {data-height=200}

### Beschrijving van het gebied en watersysteem op hoofdlijnen {data-width=600}
Het `r waterlichamenwl$OWMNAAM` (`r waterlichamenwl$OWL`) heeft watertype `r unique(waterlichamenwl$typebesch)` (`r unique(eagwl$watertype)`) en bestaat uit de deelgebieden: `r deelgebieden$samen`.
<br>
`r waterlichamenwl$Karakterschets`
<br>
Onze gebiedspartners zijn provincie `r waterlichamenwl$prov` en gemeente(n) `r waterlichamenwl$gem`.
Het waterlichaam `r waterlichamenwl$OWMNAAM` heeft de status `r waterlichamenwl$Status` en is in eigendom van `r waterlichamenwl$Eigenaren`. 


## Ligging en beeld {data-height=400}

### Het ecosysteem ziet eruit als onderstaand beeld {data-width=400}

```{r chartT, echo = FALSE, message = FALSE, warning=FALSE, out.width= "100%"}
if(nrow(EST_sel)>0){
  ## merge 
dtEST2 <- merge(EST_sel, eagwl, by.x = "EAG", by.y  = "GAFIDENT")
dtEST2 <- dtEST2[,1:21]

## gather O en W 
dtEST4 <- dtEST2 %>%
          group_by(jaar)%>%
          top_n(1, wt = jaar) 
dtEST4 <- dtEST4 %>%
          dplyr::select(-EAG)%>%
          gather(key = "typeEST", value = "waarde", 2:18) %>%
          separate(typeEST, c("locatietype", "nummer"), 1) %>%
          group_by(locatietype) %>%
          top_n(1, wt = waarde) %>% # dit doet ie niet omdat teveel kolommen
          top_n(1, wt = nummer) %>%
          arrange(desc(locatietype))

dtEST4$type2 <- ifelse(dtEST4$watertype == 'M20','DM',ifelse(dtEST4$watertype %in% c('M14','M27',"M25"),'OM', ifelse(dtEST4$watertype %in% c('M1a','M8',"M10"),'Sl','K')))
dtEST4$stland <- ifelse(dtEST4$StedelijkLandelijk == 'Stedelijk','St','L') #toch tabel stedelijklandelijkpereag toevoegen


myimages<- list.files("esticon/", pattern = paste0(dtEST4$locatietype[1], dtEST4$nummer[1],"_",dtEST4$locatietype[2],
                          dtEST4$nummer[2],"_",dtEST4$type2[1],"_",dtEST4$stland[1],".jpg"), full.names = TRUE)

if(dtEST4$OWMIDENT.x %in% c('NL11_3_8')){
 myimages<- "esticon/W6_O7_DM_L.jpg" 
}
if(dtEST4$OWMIDENT.x %in% c('NL11_5_1')){
  myimages<- "esticon/W4_O6_OM_L.jpg" 
}

include_graphics(myimages)}

```

### Ligging waterlichaam{data-width=300}

```{r kaart, echo = FALSE, message = FALSE, warning=FALSE, out.width= "100%"}

bboxEAG <- st_bbox(gEAG)
ws      <- fortify(waterschappen)

## plot
map <- ggplot() +
        geom_polygon(data = ws,
                      aes(x = long, y = lat, group = group),
                      fill = "white", color = "white", size = 1) +
         geom_sf(data = gEAG,
                      color = 'grey', fill = "white", size = 0.2) +
         geom_sf(data = waterpereag_sel,
                      color = NA, fill = '#3498DB') +
         geom_sf(data = gEAG_sel,
                      color = '#d73027', fill = NA, size = 1.5) +
                  theme(panel.grid = element_blank(),
               panel.background = element_rect(fill = "#e0f3f8"), 
               axis.title.x=element_blank(),
               axis.text.x=element_blank(),
               axis.ticks.x=element_blank(),
               axis.title.y=element_blank(),
               axis.text.y=element_blank(),
               axis.ticks.y=element_blank(),
               panel.border = element_rect(colour = "lightgrey", fill=NA, size=1),
               legend.position="none") +
         coord_sf(xlim = c(bboxEAG$xmin,bboxEAG$xmax), ylim = c(bboxEAG$ymin,bboxEAG$ymax), datum = NA)
map

```

### Ligging deelgebieden{data-width=300}

```{r kaart2, echo = FALSE, message = FALSE, warning=FALSE, out.width= "100%"}
## make ggplot map layers
bboxEAG <- st_bbox(gEAG_sel)

## plot
map <- ggplot() +
         geom_polygon(data = ws,
                      aes(x = long, y = lat, group = group),
                      fill = "white", color = "white", size = 1) +  
         geom_sf(data = waterpereag_sel,
                      color = NA, fill = '#3498DB') +
         geom_sf(data = gEAG_sel,
                      color = '#d73027', fill = NA, size = 1.5) +
         geom_sf_label(data = gEAG_sel, aes(label = GAFIDENT))+
         #geom_text(data=randomMap.df, aes(label = id, x = Longitude, y = Latitude)) +
         theme(panel.grid = element_blank(),
               panel.background = element_rect(fill = "#e0f3f8"),  ## azure
               axis.title.x=element_blank(),
               axis.text.x=element_blank(),
               axis.ticks.x=element_blank(),
               axis.title.y=element_blank(),
               axis.text.y=element_blank(),
               axis.ticks.y=element_blank(),
               panel.border = element_rect(colour = "lightgrey", fill=NA, size=1),
               legend.position="none") +
         coord_sf(xlim = c(bboxEAG$xmin,bboxEAG$xmax), ylim = c(bboxEAG$ymin,bboxEAG$ymax), datum = NA)
map

```

## Toestand {data-height=700}

```{r, echo = FALSE, message = FALSE, warning= FALSE, echo=FALSE}
## calculate score 
ekr_scores <- tabelPerWL3jaargemEAG_incl2022(EKRset = EKRset1, doelen = doelen)
ekr_scores_sel <- ekr_scores #[grep("gewogen", ekr_scores$waterlichaam, ignore.case = T),]
ekr_scores_sel2 <- ekr_scores_sel[-grep("Maatlatten2012 Ov. waterflora", ekr_scores_sel$Waardebepalingsmethode.code, ignore.case = T),]
ekr_scores_sel2$oordeelsort <- ekr_scores_sel2$EKR/ekr_scores_sel2$GEP
## make neat titles
ekr_scores_sel2$facet_wrap_code <- as.factor(mapvalues(ekr_scores_sel2$Waardebepalingsmethode.code, 
                               from = c("Maatlatten2012 Fytoplankton", "Maatlatten2012 Macrofauna", "Maatlatten2018 Ov. waterflora", "Maatlatten2012 Vis"),
                               to = c("Fytoplankton", "Macrofauna", "Ov. waterflora", "Vis")))
d3 <-  ekr_scores_sel2  %>%
        dplyr::arrange(facet_wrap_code, desc(oordeelsort)) %>% 
        dplyr::top_n(-1, wt = oordeelsort) 

```

### Ecologische analyse op hoofdlijnen {data-width=600}

**De doelen**
<br>

`r ifelse(is.na(waterlichamenwl$Doelen),"",waterlichamenwl$Doelen)` 


**De huidige toestand vergeleken met de doelen –**`r d3$oordeel`
<br>

De toestand in `r waterlichamenwl$OWMNAAM` (zwarte lijnen in de figuur hiernaast) is .huge[`r d3$oordeel`]. De slechts scorende biologische indicator is `r as.character(d3$facet_wrap_code)`. `r waterlichamenwl$Toestand`
<br>

**Oorzaken op hoofdlijnen**
<br>

`r ifelse(is.na(waterlichamenwl$Oorzaken),"",waterlichamenwl$Oorzaken)` 
<br>

**Maatregelen op hoofdlijnen**
<br>

`r ifelse(is.na(waterlichamenwl$Maatregelen),"",waterlichamenwl$Maatregelen)` 

### Toestand {data-width=400}

```{r ekr, echo = FALSE, fig.cap="Huidige toestand vergeleken met doelen.De achtergrondkleuren in het figuur staan voor de klasseindeling van het huidige doel in de linkerbalk (SGBP2) en het technisch aangepaste CONCEPTdoel voor SGBP3 rechts. Wanneer de zwarte streep over de groene achtergrondkleur (GEP) valt is het doel gehaald.",message = FALSE, warning=FALSE}
ekrplot(ekr_scores_sel2)
```


## Ecologische sleutelfactoren {data-height=700}

### Ecologische sleutelfactoren

```{r esf, echo= FALSE, message = FALSE, warning=FALSE, out.width= "100%", results='asis'}
ESFtab <- t(ESF[,17:24])
ESFtab2 <- t(ESF[,3:10])
ESFtab <- as.data.frame(ESFtab);ESFtab2 <- as.data.frame(ESFtab2)
ESFtab$esf <- substr(rownames(ESFtab), 1, 4);ESFtab2$esf <- substr(rownames(ESFtab2), 1, 4)
ESFtab <- merge(ESFtab,ESFtab2, by = 'esf')

if(outputF == "html"){
ESFtab$OORDEEL <- ifelse(ESFtab[3] == '1', 'groennummer.jpg', ifelse(ESFtab[3] == '2','oranjenummer.jpg', ifelse(ESFtab[3] == '3', 'roodnummer.jpg', 'grijsnummer.jpg')))
ESFtab$OORDEEL <- paste0(substr(ESFtab$esf, 4, 5),ESFtab$OORDEEL)
ESFtab$OORDEEL = sprintf("![esficon](%s)", paste0("c:/Users/moria02/Waternet Amsterdam/Schoon water - Intern/Stand van zake waterkwaliteit/R/WaternetAnalyse/factsheets/esf/",ESFtab$OORDEEL, " "))
ESFtab <- ESFtab[,c(4,2)]
}

if(outputF == "word"){
  ESFtab$OORDEEL <- ifelse(ESFtab[3] == '1', 'voldoet', ifelse(ESFtab[3] == '2','at risk',
                          ifelse(ESFtab[3] == '3', 'voldoet niet', 'onbekend')))
  ESFtab$OORDEEL <- paste0(substr(ESFtab$esf, 4, 5),"_",ESFtab$OORDEEL)
  ESFtab <- ESFtab[,c(4,2)]
}


if(outputF == "word"){
print(kable(ESFtab, col.names = NULL) %>% 
          kable_styling(full_width=FALSE) %>% 
          column_spec(1, border_right = F) %>%
          column_spec(2, width = "120em")%>%
          collapse_rows(columns=1, valign="top"))}
if(outputF == "html"){
kable(ESFtab, format = "html",col.names = NULL) %>% 
          kable_styling(full_width=FALSE) %>% 
          column_spec(1, border_right = F) %>%
          column_spec(2, width = "120em")%>%
          collapse_rows(columns=1, valign="top")}

```

## Bron {data-height=30}
Deze factsheet is gebaseerd op de KRW toetsing aan (maatlatten 2018) uit 2019, begrenzing waterlichamen 2015-2021, hydrobiologische data 2006-2018 en conceptmaatregelen en doelen voor SGBP3 en `r waterlichamenwl$Literatuurverwijzing`.

# Maatregelen `r waterlichamenwl$Naam` (R)

## {data-height=150}

### SGBP 1 en 2 maatregelen die (deels) zijn uitgevoerd
```{r, echo = FALSE}
0 -> maatregelen1$Uitgevoerd[is.na(maatregelen1$Uitgevoerd)]
maatregelen1$Uitgevoerd1 <- as.numeric(maatregelen1$Uitgevoerd)+as.numeric(maatregelen1$Uitvoering)

rate <- length(maatregelen1$Uitgevoerd1[maatregelen1$SGBPPeriode.omschrijving %in% c("SGBP1 2009-2015", "SGBP2 2015-2021", "SGBP1 2006-2015") & maatregelen1$Uitgevoerd1 >0])
gauge(rate, min = 0, max = (length(maatregelen1$Naam[maatregelen1$SGBPPeriode.omschrijving %in% c("SGBP1 2009-2015", "SGBP2 2015-2021", "SGBP1 2006-2015")])), symbol = '', gaugeSectors(
  success = c(80, 100), warning = c(40, 79), danger = c(0, 39)))

# in uitvoering toevoegen
```

### SGBP 1 en 2 maatregelen in planvorming
```{r, echo= FALSE}
0 -> maatregelen1$Plan[is.na(maatregelen1$Plan)]
maatregelen1$Plan <- as.numeric(maatregelen1$Plan)

rate <- length(maatregelen1$Plan[maatregelen1$Plan > 0 & maatregelen1$SGBPPeriode.omschrijving %in% c("SGBP1 2009-2015", "SGBP2 2015-2021", "SGBP1 2006-2015")])
gauge(rate, min = 0, max = length(maatregelen1$Naam[maatregelen1$SGBPPeriode.omschrijving %in% c("SGBP1 2009-2015", "SGBP2 2015-2021", "SGBP1 2006-2015")]), symbol = '', gaugeSectors(
  success = c(80, 100), warning = c(40, 79), danger = c(0, 39)))
```

### SGBP 1 en 2 maatregelen die zijn gefaseerd
```{r, echo=FALSE}
0 -> maatregelen1$Gefaseerd[is.na(maatregelen1$Gefaseerd)]
maatregelen1$Gefaseerd <- as.numeric(maatregelen1$Gefaseerd)
rate <- length(maatregelen1$Gefaseerd[maatregelen1$Gefaseerd > 0 & maatregelen1$SGBPPeriode.omschrijving %in% c("SGBP1 2009-2015", "SGBP2 2015-2021", "SGBP1 2006-2015")])
gauge(rate, min = 0, max = length(maatregelen1$Naam[maatregelen1$SGBPPeriode.omschrijving %in% c("SGBP1 2009-2015", "SGBP2 2015-2021", "SGBP1 2006-2015")]), symbol = '', gaugeSectors(
  success = c(80, 100), warning = c(40, 79), danger = c(0, 39)))
```

### SGBP 1 en 2 maatregelen die zijn ingetrokken of vervangen
```{r, echo=FALSE}
0 -> maatregelen1$Ingetrokken[is.na(maatregelen1$Ingetrokken)]
0 -> maatregelen1$Vervangen[is.na(maatregelen1$Vervangen)]
rate <- length(maatregelen1$Vervangen[maatregelen1$Vervangen > 0 & maatregelen1$SGBPPeriode.omschrijving %in% c("SGBP1 2009-2015", "SGBP2 2015-2021", "SGBP1 2006-2015")]+ maatregelen1$Ingetrokken[maatregelen1$Ingetrokken > 0 & maatregelen1$SGBPPeriode.omschrijving %in% c("SGBP1 2009-2015", "SGBP2 2015-2021", "SGBP1 2006-2015")])
gauge(rate, min = 0, max = length(maatregelen1$Naam[maatregelen1$SGBPPeriode.omschrijving %in% c("SGBP1 2009-2015", "SGBP2 2015-2021", "SGBP1 2006-2015")]), symbol = '', gaugeSectors(
  success = c(80, 100), warning = c(40, 79), danger = c(0, 39)))
```

### Nieuwe maatregelen voor SGBP3 tov totaal aantal maatregelen

```{r, echo = FALSE}
rate <- length(maatregelen1[maatregelen1$SGBPPeriode.omschrijving %in% c("SGBP3 2021-2027", "SGBP3 na 2026")])
gauge(rate, min = 0, max = length(maatregelen1), symbol = '', gaugeSectors(
  success = c(80, 100), warning = c(40, 79), danger = c(0, 39)))
```

## Maatregelen

###

```{r, echo = FALSE, message = FALSE, warning=FALSE, out.width= "100%", results='asis'}
ESFtab <- t(ESF[,17:24])
ESFtab2 <- t(ESF[,3:10])
ESFtab <- as.data.frame(ESFtab);ESFtab2 <- as.data.frame(ESFtab2)
ESFtab$esf <- substr(rownames(ESFtab), 1, 4);ESFtab2$esf <- substr(rownames(ESFtab2), 1, 4)
ESFtab <- merge(ESFtab,ESFtab2, by = 'esf')
if(outputF == "html"){
ESFtab$OORDEEL <- ifelse(ESFtab[3] == '1', 'groennummer.jpg', ifelse(ESFtab[3] == '2','oranjenummer.jpg', ifelse(ESFtab[3] == '3', 'roodnummer.jpg', 'grijsnummer.jpg')))
ESFtab$OORDEEL <- paste0(substr(ESFtab$esf, 4, 5),ESFtab$OORDEEL)
ESFtab$OORDEEL = sprintf("![esficon](%s)", paste0("c:/Users/moria02/Waternet Amsterdam/Schoon water - Intern/Stand van zake waterkwaliteit/R/WaternetAnalyse/factsheets/esf/",ESFtab$OORDEEL, " "))
}
if(outputF == "word"){
  ESFtab$OORDEEL <- ifelse(ESFtab[3] == '1', 'voldoet', ifelse(ESFtab[3] == '2','at risk',
                          ifelse(ESFtab[3] == '3', 'voldoet niet', 'onbekend')))
  ESFtab$OORDEEL <- paste0(substr(ESFtab$esf, 4, 5),"_",ESFtab$OORDEEL)
}

maatregelen1$Gebiedspartner <- maatregelen1$gebiedspartner..gesprekspartner.bij.financiering..uitvoering.of.beleid.
maatregelen1$SGBPPeriode <- maatregelen1$SGBPPeriode.omschrijving
maatregelen1$Initiatiefnemer <- maatregelen1$Initiatiefnemer.naam
maatregelen1$UitvoeringIn <- ifelse(maatregelen1$Plan > 0,'2019-2021', ifelse(maatregelen1$Uitvoering+maatregelen1$Uitgevoerd > 0,'2006-2019','niet uitgevoerd'))
maatregelen1$esffrst <- substr(maatregelen1$esf,1,4)

maatregelen2 <- merge(ESFtab, maatregelen1[,c('Naam','Toelichting','SGBPPeriode','esffrst','Initiatiefnemer',
                                              'Gebiedspartner','UitvoeringIn')], 
                      by.x = 'esf', by.y = 'esffrst', all.y = T) 
# als meerdere esf dan gaat het niet goed: nu eerste de rest in tekst oplossen
maatregelen2$ESFoordeel <- maatregelen2$OORDEEL
maatregelen2 <- maatregelen2[,c(11,7,5,6,8,9,10)]
if(outputF == "html"){
maatregelen2$ESFoordeel[maatregelen2$ESFoordeel %in% c('NTB','NVT')|is.na(maatregelen2$ESFoordeel)] <- sprintf("![esficon](%s)", paste0("C:/Users/moria02/Waternet Amsterdam/Schoon water - Intern/Stand van zake waterkwaliteit/R/factsheets/esf/","9grijsnummer.jpg", " "))
}
if(outputF == "word"){
  maatregelen2$ESFoordeel[maatregelen2$ESFoordeel %in% c('NTB','NVT')|is.na(maatregelen2$ESFoordeel)] <- "onbekend"
}
  
maatregelen2 <- maatregelen2[order(maatregelen2$SGBPPeriode, decreasing = TRUE),]

options(knitr.table.format = "markdown")
if(nrow(maatregelen2)>0){

maatregelen2 <- maatregelen2 %>%
  group_by(ESFoordeel)%>%
  arrange(ESFoordeel, desc(ESFoordeel))

if(outputF == "word"){
print(
knitr::kable(maatregelen2) %>% 
          kable_styling(full_width=FALSE) %>% 
          column_spec(1, border_right = F) %>%
          column_spec(2, width = "12em", border_right = F)%>%
          collapse_rows(columns=1, valign="top"))}
if(outputF == "html"){
knitr::kable(maatregelen2, format = "html") %>% 
          kable_styling(full_width=FALSE) %>% 
          column_spec(1, border_right = F) %>%
          column_spec(2, width = "12em", border_right = F)%>%
          collapse_rows(columns=1, valign="top")}

}

```

##
Disclaimer: SGBP3 maatregelen zijn nog niet bestuurlijk vastgesteld en kunnen nog worden gewijzigd.

# Toelichting en onderbouwing ESF-en, monitoring en begrenzing
## {data-height=250}

### Motivering KRW status en herbegrenzing
`r waterlichamenwl$motstat` 

### Monitoringswensen
`r waterlichamenwl$MonitoringAnalyseWensen`

## Indicatoren ESF {data-height=500}
### ESF 1: Productiviteit
```{r chartP, echo = FALSE, warning = FALSE, message = FALSE, fig.cap = 'Fosforbelasting per bron (bar) en kritische belasting (rode stip is berekend met PCDitch, roze stip met PCLake).'}
if(nrow(pvskpsel)>0){
  if(!is.na(pvskpsel$naam)){
pvskpplot(pvskpsel)}}
```

### ESF 2 en 4: Lichtklimaat en waterdiepte
```{r licht2, echo= FALSE, warning = FALSE, message = FALSE, fig.cap= "Lichtklimaat in plassen obv extinctie tussen 2010 en 2019 of Waterdiepte in sloten."}
if(nrow(wq1[wq1$fewsparameter == 'VEC' & wq1$jaar > '2015',]) > 0) {
  wq1$watertype <- wq1$watertype
extinctie1(wq = wq1[wq1$jaar > '2015',], hybi= hybi1, parameter = c('VEC','WATDTE_m'))
}
if(nrow(hybi1[hybi1$fewsparameter == 'WATDTE_m',])>0){
  hybi1$watertype <- hybi1$watertype
  hybi2<-hybi1[!is.na(hybi1$fewsparameter == 'WATDTE_m'),]
waterdieptesloot(hybi2, parameter = c('WATDTE_m'))  
}
```

### ESF 1 en 3: Waterbodem
```{r watbodem, echo= FALSE, warning = FALSE, message = FALSE, fig.cap = 'Nalevering en voedselrijkdom waterbodem.', echo = FALSE, message = FALSE, warning = FALSE}
if(nrow(bod1) > 0) {
plotbod(bod1)
}
```
## {data-height=50}

### Brondata: water- en stoffenbalansen
### Brondata: Monitoringsresultaten uit meetprogramma`s fysisch-chemie en hydrobiologie
### Brondata: Monitoringsresultaten uit meetprogramma waterbodemchemie
