---
date: "`r Sys.Date()`"
output: 
  flexdashboard::flex_dashboard:
    css: css/factsheet.css
    orientation: rows
    vertical_layout: scroll
    logo: images/WN__Waternet-RGB_small.png
---

```{r preprocessing, eval = TRUE, message=FALSE, warning=FALSE, include=FALSE}
# Deze chunck runnen in console of als apart script met iteratie: data staat nu niveau hoger dan script
# Opmerkingen en to do
# plaatje Naardermeer klopt niet
# toevoegen nieuwe begrenzing wl aan tabel esfKRW
# toevoegen verklarende begrippenlijst

# Settings-------------------------------------------------------
options(repos = c(CRAN = "https://cran.rstudio.com"))

# Load packages and functions-------------------------------------
source('../scripts/loadPackages.R')
source('../scripts/factsheetfuncties.R')

#  Directories and names------------------------------------------
dirGIS <-"../data"
dirFactsheets <- "../factsheets"
dirOutput <- "./output"

# other settings ---------------------------
proj4.rd <- CRS("+proj=sterea +lat_0=52.15616055555555 +lon_0=5.38763888888889 +k=0.9999079 +x_0=155000 +y_0=463000 +ellps=bessel +towgs84=565.4171,50.3319,465.5524,-0.398957,0.343988,-1.87740,4.0725 +units=m +no_defs")
proj4.google <- CRS("+proj=longlat +datum=WGS84 +no_defs")

col <- c('3'="blue",'4'="green",'5'="yellow",'6'="orange",'7'="red")
labels <- c('3'="0.8-1",'4'="0.6-0.8",'5'="0.4-0.6",'6'="0.2-0.4",'7'="0-0.2")

```

```{r 2iteratie, eval = FALSE, echo = FALSE, message = FALSE, warning=FALSE, include=FALSE}
# wordt eenmalig geladen om iteratie mee te maken
# er wordt veel te veel data (meer jaren, gebieden en parameters dan nodig) geladen omdat ik lui ben
rm(list=ls())  
# source functions
source('../scripts/ppr_funs.R')
source('../scripts/loadPackages.R')
source('../scripts/factsheetfuncties.R')

#  Directories and names------------------------------------------
dirGIS <-"../data"

# other settings ---------------------------
proj4.rd <- CRS("+proj=sterea +lat_0=52.15616055555555 +lon_0=5.38763888888889 +k=0.9999079 +x_0=155000 +y_0=463000 +ellps=bessel +towgs84=565.4171,50.3319,465.5524,-0.398957,0.343988,-1.87740,4.0725 +units=m +no_defs")
proj4.google <- CRS("+proj=longlat +datum=WGS84 +no_defs")
proj4.osm <- CRS("+proj=merc +a=6378137 +b=6378137 +lat_ts=0.0 +lon_0=0.0 +x_0=0.0 +y_0=0 +k=1.0 +units=m +nadgrids=@null +no_defs")

col <- c('3'="blue",'4'="green",'5'="yellow",'6'="orange",'7'="red")
labels <- c('3'="0.8-1",'4'="0.6-0.8",'5'="0.4-0.6",'6'="0.2-0.4",'7'="0-0.2")

# inladen basis bestanden ----
ESFoordelen <- read.csv('../data/esfKRW_20191008.csv', header = TRUE, na.strings = " ", sep=";", dec =".", stringsAsFactors = F) # hier later ook eags of gafs aan toevoegen
maatregelen <- fread('../data/maatregelenKRW_20200120.csv')# hier later ook eags of gafs aan toevoegen
maatregelen <- maatregelen[,-c('HoortbijKRWWaterlichaam2021','HoortbijKRWWaterlichaamNaam2021'), with=FALSE]
maatregelen <- unique(maatregelen) # omdat er nu dubbelen in zitten bij splitsen van WL
watertypen <- read.csv('../data/KRWWatertype.csv', header = TRUE, na.strings = " ", sep=";", dec =".", stringsAsFactors = F)
  
## data voor kaart ----------
gKRW  <- st_read("../data/WBPKRW20191220.gpkg") %>% st_transform(proj4.rd) # projectie hoeft niet, maar staat er als voorbeeld
gEAG<- st_read("../data/EAG_20191205.gpkg") %>% st_transform(proj4.rd)
waterpereag1 <- st_read("../data/WaterPerEAG20191205.gpkg") %>% st_transform(proj4.rd)
waterschappen  <- importOGR("2019_gemeentegrenzen_kustlijn_simplified.shp", dirGIS, proj4.rd)
gKRW$GAFIDENT <- gsub("^NL11_","",gKRW$OWAIDENT)

# inladen hydrobiologische gegevens -----------
    # inladen gegevens hydrobiologie
    hybi <- readRDS('../data/alles_reliable.rds')
    
    # water types
    watertypen <- fread('../data/KRWWatertype.csv')
    
    # locaties van alle metingen (water, biologie, en slootbodem)
    locaties <- fread('../data/Location.csv')
    
    ## aanvullende eag data, krwwatertype niet overal ingevuld en stedelijk landelijk voor EST
    ## let op: als nieuwe EAG (gEAG) dan deze tabel aanpassen en aanvullen
    eag_wl <- fread('../data/EAG_Opp_kenmerken.csv')
    eag_wl <- eag_wl[is.na(eag_wl$Einddatum),]
  
    # shape with EAG
    gEAG <- st_read('../data/EAG20180612.gpkg',quiet = TRUE)

    # KRW doelen 
    doelen <- fread('../hydrobiologie/doelen.csv')

    # nonogram
    nomogram <- fread('../data/nomogram.csv')
    
    # waterbalans data (made by loadBalances)
    dat <- readRDS("../pbelasting/dat.rds") 
    
    # gegevens hydrobiologie
    hybi <- readRDS('../data/alles_reliable.rds')
    
    # EKR sets KRW en overig water
    EKRset1 <- readRDS('../hydrobiologie/EKRset_KRW.rds') %>% as.data.table()
    EKRset2 <- readRDS('../hydrobiologie/EKRset_OvWater.rds') %>% as.data.table()
    
    # slootbodem measurements
    bod  <- fread("../data/bodemfews.csv")
    
    # waterquality measurements
    wq  <- readRDS("../data/ImportWQ.rds") %>% as.data.table()
    
    # datafile with P-load PC Ditch
    Overzicht_kP <- fread('../data/Overzicht_kP.csv') 
    
    # toxiciteitsdata simoni
    simoni <- readRDS('../data/simoni.rds')
    
  # update, filter and clean up databases -----------
   
    # EKR measurements
    EKRset <- ppr_ekr(ekr1 = EKRset1,ekr2 = EKRset2)
 
    # hybi measurements
    hybi <- ppr_hybi(db = hybi,syear = 2000,wtype = eag_wl,mlocs = locaties)
    
    # slootbodemdata, hier moeten 2 verschillende datatables uitkomen
    bod <- ppr_slootbodem(db = bod, wtype = eag_wl, mlocs = locaties)
    
    # water quality
    wq <-  ppr_wq(db = wq, syear = 2000, wtype = eag_wl, mlocs = locaties)
      
    # Pload and limits from PC Ditch
    Overzicht_kP <- ppr_pcditch(db = Overzicht_kP)
    
# data voor EST tekening ----------------------
    # dit bestand moet af en toe geupdate obv nieuwe hybi data
EST <- fread('../hydrobiologie/EST.csv')
# data voor P belasting
dat <- readRDS("../pbelasting/dat.rds") # data kan worden gecreerd obv script: loadbalances, selectie waterlichamen goed doorlopen en mogelijk namen aanpassen van pol zodat ze korter worden
dat$date <- as.POSIXct(paste0(dat$jaar,"-",dat$maand,"-01"), format = '%Y-%m-%d') 
Overzicht_kP <- importCSV('../pbelasting/input/Overzicht_kP.csv', path = getwd()) 
nomogram <- importCSV('../pbelasting/input/nomogram.csv', path = getwd())
pvskp <- makePmaps(dat, Overzicht_kp, hybi, nomogram) 

```

```{r iterate, eval = FALSE, include = FALSE, message= FALSE, warning=FALSE}
# itereren over een rmd voorbeeld--------------
# waterlichamen weg, eags ipv waterlichamen op kaart, invoegen plaatje, maatregel gauge, doelen nieuw toevoegen, monitoringswensen tab 3
for (i in 1:nrow(ESFoordelen)){
    #i=37 # Vinkeveenseplassen
    waterlichamenwl <- ESFoordelen[i,] # i als iteratie aan, anders nummer waterlichaam
    wl <- waterlichamenwl$OWL # of waterlichaam of eagcode
    
    #hier een koppeltabel nodig voor selectie toetsgebied
    namewl <- dcast(EKRset, HoortBijGeoobject.identificatie+GeoObject.identificatie+EAGIDENT~.)
    wlname <- namewl$HoortBijGeoobject.identificatie[(namewl$GeoObject.identificatie %in% wl)|
                                                       (namewl$EAGIDENT %in% wl)] 
   
    if(nrow(eag_wl[eag_wl$KRWWaterlichaamcode %in% wl,])>0){
      eagwl <- eag_wl[eag_wl$KRWWaterlichaamcode %in% wl,]} 
    if(nrow(eag_wl[eag_wl$KRWWaterlichaamcode %in% wl,])==0){
      eagwl <- eag_wl[eag_wl$GAFIDENT %in% wl,]} 

    my_title <- paste0(waterlichamenwl$OWMNAAM)
    pvskpsel <- pvskp[pvskp$KRW %in% wl|pvskp$EAG %in% eagwl$GAFIDENT|
                        pvskp$GAF %in% substr(eagwl$GAFIDENT, 1, 4),] 
    ESF <- waterlichamenwl
    maatregelen1 <- maatregelen[maatregelen$HoortbijKRWWaterlichaam %in% wl,]
    waterlichamenwl$motstat <- waterlichamenwl$MotiveringBegrenzing
    waterlichamenwl$prov <- waterlichamenwl$Provincies
    waterlichamenwl$gem <- waterlichamenwl$Gemeenten
    #waterlichamenwl$typebesch <- watertypen$Omschrijving[watertypen$Code %in% unique(eagwl$watertype)]
    wq1 <- wq[wq$EAGIDENT %in% eagwl$GAFIDENT,]
    hybi1 <- hybi[hybi$EAGIDENT %in% eagwl$GAFIDENT,]
    bod1 <- bod[bod$EAGIDENT %in% eagwl$GAFIDENT,]
    EKRset1 <- EKRset[EKRset$HoortBijGeoobject.identificatie %in% wlname,] 
    EKRset2 <- EKRset[EKRset$EAGIDENT %in% eagwl$GAFIDENT,]
    if(nrow(EKRset1) == 0){
     EKRset1 <- EKRset2 } # ingewikkeld, nu niet voor EAG
    gEAG_sel <- gEAG[gEAG$GAFIDENT %in% eagwl$GAFIDENT, ]
    waterpereag_sel <- waterpereag1[waterpereag1$GAFIDENT %in% eagwl$GAFIDENT, ]
    deelgebieden <- unique(as.data.table(gEAG_sel[,c('GAFIDENT','GAFNAAM')])[,geom:=NULL], sorted=TRUE,
                           keep.rownames=FALSE)
    deelgebieden <- as.data.frame(deelgebieden)
    deelgebieden$samen <- paste0(deelgebieden$GAFIDENT," (",deelgebieden$GAFNAAM,")")
    EST_sel <- EST[EST$EAG %in% eagwl$GAFIDENT,]
    
    outputF <- "html"
    rmarkdown::render(input = "factsheets.Rmd", #of rmd of script
                    output_format = "flexdashboard::flex_dashboard", #pdf_document
                    output_file = paste("FS_", wlname, ".html", sep=''),
                    output_dir = "output/")
    
    ## Render preview
    webshot::webshot(
      url = paste("output/FS_", wlname, ".html", sep=''),
      file = paste("output/FS_", wlname, ".png", sep=''),
      vwidth = 2480,
      vheight = 3508,          # Use A series aspect ratio
      delay = 1,                                 # Wait to allow all element to load
      zoom = 2.5,       # Adjust elements relative size
      debug = FALSE)
    
    # hoi <- png::readPNG(paste("output/FS_", wlname, ".png", sep=''))
    # pdf("hoi.pdf", paper="a4", width = 8.27, height = 11.64)
    # grid.raster(hoi, width = unit(8, "inches"), height = unit(11, "inches"))
    # dev.off()
    
    outputF <- "word"
    rmarkdown::render(input = "factsheets.Rmd", #of rmd of script
                    output_format = "bookdown::word_document2", #pdf_document
                    output_file = paste("FS_", wlname, ".docx", sep=''),
                    output_dir = "output/")
    
}

# iterenen voor p plaatjes-------
# waterlichamen <- waterlichamen[waterlichamen$Code %in% dat$KRW & !is.na(waterlichamen$Code),]
# for (i in unique(waterlichamen$Code)){
#   pvskpsel <- pvskp[pvskp$KRW %in% i,]
#   pvskpplot(pvskpsel)} # functie om p vs kp alvast te printen
# eags <- gKRW$EAGIDENT[gKRW$OWMIDENT %in% i]

```

<script>
document.querySelector(".navbar-header > span.navbar-brand").innerHTML = "`r my_title`";
</script> 

# Factsheet toestand en ecologische sleutelfactoren (DIPS)

## Hoofdlijnen {data-height=200}

### Beschrijving van het gebied en watersysteem op hoofdlijnen {data-width=600}
Het `r waterlichamenwl$OWMNAAM` (`r waterlichamenwl$OWL`) heeft watertype `r unique(waterlichamenwl$typebesch)` (`r unique(eagwl$watertype)`) en bestaat uit de deelgebieden: `r deelgebieden$samen`.
<br>
`r waterlichamenwl$Karakterschets`
<br>
Onze gebiedspartners zijn provincie `r waterlichamenwl$prov` en gemeente(n) `r waterlichamenwl$gem`.
Het waterlichaam `r waterlichamenwl$OWMNAAM` heeft de status `r waterlichamenwl$Status` en is in eigendom van `r waterlichamenwl$Eigenaren`. 

## Ligging en beeld {data-height=400}

### Het ecosysteem ziet eruit als onderstaand beeld {data-width=400}

```{r chartT, echo = FALSE, message = FALSE, warning=FALSE, out.width= "100%"}
if(nrow(EST_sel)>0){

## merge Ecosysteemtoestanden met EAGs: er mag maar 1 watertype per factsheet zijn. Dat is zo als of KRW WL of EAG uitgangspunt zijn.
dtEST2 <- merge(EST_sel, eagwl, by.x = "EAG", by.y  = "GAFIDENT")

## gather O en W 
dtEST4 <- dtEST2[,yearid := frank(-jaar, ties.method = 'dense')][yearid <= 1] # alleen laatste jaar meenemen
dtEST4 <- dtEST4[,lapply(.SD, function(x) mean(as.numeric(x))),.SDcols = 3:19] # gemiddelde van alle EAGs
dtEST4 <-  melt(dtEST4,measure=patterns(O='^O',W='^W'))
dtEST4 <- dtEST4[,lapply(.SD,which.max),.SDcols = c('O','W')] # EST typenummer van degene die het meest voorkomt

ESTnaam1 <- paste0(c('W','O'),c(dtEST4[,.(W,O)]),collapse = '_')
ESTnaam2 <- ifelse(unique(dtEST2$watertype) == 'M20','DM',ifelse(unique(dtEST2$watertype) %in% c('M14','M27',"M25"),'OM', ifelse(unique(dtEST2$watertype) %in% c('M1a','M8',"M10"),'Sl','K')))
ESTnaam3 <- ifelse(unique(dtEST2$StedelijkLandelijk) == 'Stedelijk','St','L') 

myimages <- paste0("esticon/",ESTnaam1,'_',ESTnaam2,'_', ESTnaam3, ".jpg")
if(dtEST2$KRWWaterlichaamcode %in% c('NL11_3_8')){
 myimages<- "esticon/W6_O7_DM_L.jpg" 
}
if(dtEST2$KRWWaterlichaamcode %in% c('NL11_5_1')){
  myimages<- "esticon/W4_O6_OM_L.jpg" 
}

include_graphics(myimages)
}

```

### Ligging waterlichaam{data-width=300}

```{r kaart, echo = FALSE, message = FALSE, warning=FALSE, out.width= "100%"}

bboxEAG <- st_bbox(gEAG)
ws      <- fortify(waterschappen)

## plot
map <- ggplot() +
        geom_polygon(data = ws,
                      aes(x = long, y = lat, group = group),
                      fill = "white", color = "white", size = 1) +
         geom_sf(data = gEAG,
                      color = 'grey', fill = "white", size = 0.2) +
         geom_sf(data = waterpereag_sel,
                      color = NA, fill = '#3498DB') +
         geom_sf(data = gEAG_sel,
                      color = '#d73027', fill = NA, size = 1.5) +
                  theme(panel.grid = element_blank(),
               panel.background = element_rect(fill = "#e0f3f8"), 
               axis.title.x=element_blank(),
               axis.text.x=element_blank(),
               axis.ticks.x=element_blank(),
               axis.title.y=element_blank(),
               axis.text.y=element_blank(),
               axis.ticks.y=element_blank(),
               panel.border = element_rect(colour = "lightgrey", fill=NA, size=1),
               legend.position="none") +
         coord_sf(xlim = c(bboxEAG$xmin,bboxEAG$xmax), ylim = c(bboxEAG$ymin,bboxEAG$ymax), datum = NA)
map

```

### Ligging deelgebieden{data-width=300}

```{r kaart2, echo = FALSE, message = FALSE, warning=FALSE, out.width= "100%"}
## make ggplot map layers
bboxEAG <- st_bbox(gEAG_sel)

## plot
map <- ggplot() +
         geom_polygon(data = ws,
                      aes(x = long, y = lat, group = group),
                      fill = "white", color = "white", size = 1) +  
         geom_sf(data = waterpereag_sel,
                      color = NA, fill = '#3498DB') +
         geom_sf(data = gEAG_sel,
                      color = '#d73027', fill = NA, size = 1.5) +
         geom_sf_label(data = gEAG_sel, aes(label = GAFIDENT))+
         #geom_text(data=randomMap.df, aes(label = id, x = Longitude, y = Latitude)) +
         theme(panel.grid = element_blank(),
               panel.background = element_rect(fill = "#e0f3f8"),  ## azure
               axis.title.x=element_blank(),
               axis.text.x=element_blank(),
               axis.ticks.x=element_blank(),
               axis.title.y=element_blank(),
               axis.text.y=element_blank(),
               axis.ticks.y=element_blank(),
               panel.border = element_rect(colour = "lightgrey", fill=NA, size=1),
               legend.position="none") +
         coord_sf(xlim = c(bboxEAG$xmin,bboxEAG$xmax), ylim = c(bboxEAG$ymin,bboxEAG$ymax), datum = NA)
map

```

## Toestand {data-height=700}

```{r, echo = FALSE, message = FALSE, warning= FALSE, echo=FALSE}
## calculate score 
ekr_scores <- tabelPerWL3jaargemEAG_incl2022(EKRset = EKRset1, doelen = doelen)
ekr_scores_sel <- ekr_scores #[grep("gewogen", ekr_scores$waterlichaam, ignore.case = T),]
ekr_scores_sel2 <- ekr_scores_sel[-grep("Maatlatten2012 Ov. waterflora", ekr_scores_sel$Waardebepalingsmethode.code, ignore.case = T),]
ekr_scores_sel2$oordeelsort <- ekr_scores_sel2$EKR/ekr_scores_sel2$GEP
## make neat titles, alleen hoofdmaatlatten
ekr_scores_sel2$facet_wrap_code <- as.factor(mapvalues(ekr_scores_sel2$Waardebepalingsmethode.code, 
                               from = c("Maatlatten2012 Fytoplankton", "Maatlatten2012 Macrofauna", "Maatlatten2018 Ov. waterflora", "Maatlatten2012 Vis"),
                               to = c("Fytoplankton", "Macrofauna", "Ov. waterflora", "Vis")))
d3 <-  ekr_scores_sel2  %>%
        dplyr::arrange(facet_wrap_code, desc(oordeelsort)) %>% 
        dplyr::top_n(-1, wt = oordeelsort) 

ekr_scores_sel2_deel <- ekr_scores_sel[ekr_scores_sel$level == 2,]

d3_deel <- ekr_scores_sel2_deel  %>%
        dplyr::arrange(GHPR, desc(EKR)) %>% 
        dplyr::top_n(-1, wt = EKR) 

## calculate score per deelmaatlat
ekr_scores <- tabelPerWL3jaargemEAG_incl2022(EKRset = EKRset2, doelen = doelen)
ekr_scores_sel <- ekr_scores #[grep("gewogen", ekr_scores$waterlichaam, ignore.case = T),]
ekr_scores_sel2_deel <- ekr_scores_sel[ekr_scores_sel$Waardebepalingsmethode.code == "Maatlatten2018 Ov. waterflora" 
                                       & ekr_scores_sel$level == 3 & !(ekr_scores_sel$GHPR %in% c('Bedekking Grote drijfbladplanten','Bedekking Kruidlaag')),]
## make neat titles, alleen hoofdmaatlatten
ekr_scores_sel2_deel$facet_wrap_code <- as.factor(mapvalues(ekr_scores_sel2_deel$Waardebepalingsmethode.code, 
                               from = c("Maatlatten2018 Ov. waterflora"),
                               to = c("Ov. waterflora")))
ekr_scores_sel2_deel$GHPR <- as.factor(mapvalues(ekr_scores_sel2_deel$GHPR, 
                               from = c("Waterdiepte"),
                               to = c("Vestigingsdiepte waterplanten")))

d3_deelptn <-  ekr_scores_sel2_deel  %>%
        dplyr::arrange(facet_wrap_code, desc(EKR)) %>% 
        dplyr::top_n(-1, wt = EKR) 

```

### Ecologische analyse op hoofdlijnen {data-width=600}

**De doelen**
<br>
`r ifelse(is.na(waterlichamenwl$Doelen),"",waterlichamenwl$Doelen)` 
<br>
**De huidige toestand vergeleken met de doelen –**`r d3$oordeel`
<br>
De toestand in `r waterlichamenwl$OWMNAAM` (zwarte lijnen in de figuur hiernaast) is `r d3$oordeel`. Het slechts scorende biologische kwaliteitselement is `r as.character(d3$facet_wrap_code)`. 
`r if(!d3$facet_wrap_code %in% "Macrofauna"){paste0("De slechts scorende deelmaatlat van dit kwaliteitselement is ",d3_deel$GHPR),"."}` 
`r if(d3_deel$GHPR == 'Abundantie groeivormen macrofyten'){paste0("De slechts scorende indicator van deze deelmaatlat is ", d3_deelptn$GHPR),"."}`
`r waterlichamenwl$Toestand`
<br>
**Oorzaken op hoofdlijnen**
<br>
`r ifelse(is.na(waterlichamenwl$Oorzaken),"",waterlichamenwl$Oorzaken)` 
<br>
**Maatregelen op hoofdlijnen**
<br>
`r ifelse(is.na(waterlichamenwl$Maatregelen),"",waterlichamenwl$Maatregelen)` 
<br>

### Toestand {data-width=400}

```{r ekr, echo = FALSE, fig.cap="Huidige toestand vergeleken met doelen.De achtergrondkleuren in het figuur staan voor de klasseindeling van het huidige doel in de linkerbalk (SGBP2) en het technisch aangepaste CONCEPTdoel voor SGBP3 rechts. Wanneer de zwarte streep over de groene achtergrondkleur (GEP) valt is het doel gehaald.",message = FALSE, warning=FALSE}
ekrplot(ekr_scores_sel2)
```


## Ecologische sleutelfactoren {data-height=700}

### Ecologische sleutelfactoren

```{r esf, echo= FALSE, message = FALSE, warning=FALSE, out.width= "100%", results='asis'}
ESFtab <- t(ESF[,17:24])
ESFtab2 <- t(ESF[,3:10])
ESFtab <- as.data.frame(ESFtab);ESFtab2 <- as.data.frame(ESFtab2)
ESFtab$esf <- substr(rownames(ESFtab), 1, 4);ESFtab2$esf <- substr(rownames(ESFtab2), 1, 4)
ESFtab <- merge(ESFtab,ESFtab2, by = 'esf')

if(outputF == "html"){
ESFtab$OORDEEL <- ifelse(ESFtab[3] == '1', 'groennummer.jpg', ifelse(ESFtab[3] == '2','oranjenummer.jpg', ifelse(ESFtab[3] == '3', 'roodnummer.jpg', 'grijsnummer.jpg')))
ESFtab$OORDEEL <- paste0(substr(ESFtab$esf, 4, 5),ESFtab$OORDEEL)
ESFtab$OORDEEL = sprintf("![esficon](%s)", paste0("esf/",ESFtab$OORDEEL, " "))
ESFtab <- ESFtab[,c(4,2)]
}

if(outputF == "word"){
  ESFtab$OORDEEL <- ifelse(ESFtab[3] == '1', 'voldoet', ifelse(ESFtab[3] == '2','at risk',
                          ifelse(ESFtab[3] == '3', 'voldoet niet', 'onbekend')))
  ESFtab$OORDEEL <- paste0(substr(ESFtab$esf, 4, 5),"_",ESFtab$OORDEEL)
  ESFtab <- ESFtab[,c(4,2)]
}


if(outputF == "word"){
print(kable(ESFtab, col.names = NULL) %>% 
          kable_styling(full_width=FALSE) %>% 
          column_spec(1, border_right = F) %>%
          column_spec(2, width = "120em")%>%
          collapse_rows(columns=1, valign="top"))}
if(outputF == "html"){
kable(ESFtab, format = "html",col.names = NULL) %>% 
          kable_styling(full_width=FALSE) %>% 
          column_spec(1, border_right = F) %>%
          column_spec(2, width = "120em")%>%
          collapse_rows(columns=1, valign="top")}

```

## Bron {data-height=30}
Deze factsheet is gebaseerd op de KRW toetsing aan (maatlatten 2018) uit 2019, begrenzing waterlichamen 2015-2021, hydrobiologische data 2006-2018 en conceptmaatregelen en doelen voor SGBP3 en `r waterlichamenwl$Literatuurverwijzing`.

# Maatregelen `r waterlichamenwl$Naam` (R)

## {data-height=150}

### SGBP 1 en 2 maatregelen die (deels) zijn uitgevoerd
```{r, echo = FALSE}
0 -> maatregelen1$Uitgevoerd[is.na(maatregelen1$Uitgevoerd)]
maatregelen1$Uitgevoerd1 <- as.numeric(maatregelen1$Uitgevoerd)+as.numeric(maatregelen1$Uitvoering)

rate <- length(maatregelen1$Uitgevoerd1[maatregelen1$SGBPPeriode.omschrijving %in% c("SGBP1 2009-2015", "SGBP2 2015-2021", "SGBP1 2006-2015") & maatregelen1$Uitgevoerd1 >0])
gauge(rate, min = 0, max = (length(maatregelen1$Naam[maatregelen1$SGBPPeriode.omschrijving %in% c("SGBP1 2009-2015", "SGBP2 2015-2021", "SGBP1 2006-2015")])), symbol = '', gaugeSectors(
  success = c(80, 100), warning = c(40, 79), danger = c(0, 39)))

# in uitvoering toevoegen
```

### SGBP 1 en 2 maatregelen in planvorming
```{r, echo= FALSE}
0 -> maatregelen1$Plan[is.na(maatregelen1$Plan)]
maatregelen1$Plan <- as.numeric(maatregelen1$Plan)

rate <- length(maatregelen1$Plan[maatregelen1$Plan > 0 & maatregelen1$SGBPPeriode.omschrijving %in% c("SGBP1 2009-2015", "SGBP2 2015-2021", "SGBP1 2006-2015")])
gauge(rate, min = 0, max = length(maatregelen1$Naam[maatregelen1$SGBPPeriode.omschrijving %in% c("SGBP1 2009-2015", "SGBP2 2015-2021", "SGBP1 2006-2015")]), symbol = '', gaugeSectors(
  success = c(80, 100), warning = c(40, 79), danger = c(0, 39)))
```

### SGBP 1 en 2 maatregelen die zijn gefaseerd
```{r, echo=FALSE}
0 -> maatregelen1$Gefaseerd[is.na(maatregelen1$Gefaseerd)]
maatregelen1$Gefaseerd <- as.numeric(maatregelen1$Gefaseerd)
rate <- length(maatregelen1$Gefaseerd[maatregelen1$Gefaseerd > 0 & maatregelen1$SGBPPeriode.omschrijving %in% c("SGBP1 2009-2015", "SGBP2 2015-2021", "SGBP1 2006-2015")])
gauge(rate, min = 0, max = length(maatregelen1$Naam[maatregelen1$SGBPPeriode.omschrijving %in% c("SGBP1 2009-2015", "SGBP2 2015-2021", "SGBP1 2006-2015")]), symbol = '', gaugeSectors(
  success = c(80, 100), warning = c(40, 79), danger = c(0, 39)))
```

### SGBP 1 en 2 maatregelen die zijn ingetrokken of vervangen
```{r, echo=FALSE}
0 -> maatregelen1$Ingetrokken[is.na(maatregelen1$Ingetrokken)]
0 -> maatregelen1$Vervangen[is.na(maatregelen1$Vervangen)]
rate <- length(maatregelen1$Vervangen[maatregelen1$Vervangen > 0 & maatregelen1$SGBPPeriode.omschrijving %in% c("SGBP1 2009-2015", "SGBP2 2015-2021", "SGBP1 2006-2015")]+ maatregelen1$Ingetrokken[maatregelen1$Ingetrokken > 0 & maatregelen1$SGBPPeriode.omschrijving %in% c("SGBP1 2009-2015", "SGBP2 2015-2021", "SGBP1 2006-2015")])
gauge(rate, min = 0, max = length(maatregelen1$Naam[maatregelen1$SGBPPeriode.omschrijving %in% c("SGBP1 2009-2015", "SGBP2 2015-2021", "SGBP1 2006-2015")]), symbol = '', gaugeSectors(
  success = c(80, 100), warning = c(40, 79), danger = c(0, 39)))
```

### Nieuwe maatregelen voor SGBP3 tov totaal aantal maatregelen

```{r, echo = FALSE}
rate <- length(maatregelen1[maatregelen1$SGBPPeriode.omschrijving %in% c("SGBP3 2021-2027", "SGBP3 na 2026")])
gauge(rate, min = 0, max = length(maatregelen1), symbol = '', gaugeSectors(
  success = c(80, 100), warning = c(40, 79), danger = c(0, 39)))
```

## Maatregelen

###

```{r, echo = FALSE, message = FALSE, warning=FALSE, out.width= "100%", results='asis'}
ESFtab <- t(ESF[,17:24])
ESFtab2 <- t(ESF[,3:10])
ESFtab <- as.data.frame(ESFtab);ESFtab2 <- as.data.frame(ESFtab2)
ESFtab$esf <- substr(rownames(ESFtab), 1, 4);ESFtab2$esf <- substr(rownames(ESFtab2), 1, 4)
ESFtab <- merge(ESFtab,ESFtab2, by = 'esf')
if(outputF == "html"){
ESFtab$OORDEEL <- ifelse(ESFtab[3] == '1', 'groennummer.jpg', ifelse(ESFtab[3] == '2','oranjenummer.jpg', ifelse(ESFtab[3] == '3', 'roodnummer.jpg', 'grijsnummer.jpg')))
ESFtab$OORDEEL <- paste0(substr(ESFtab$esf, 4, 5),ESFtab$OORDEEL)
ESFtab$OORDEEL = sprintf("![esficon](%s)", paste0("esf/",ESFtab$OORDEEL, " "))
}
if(outputF == "word"){
  ESFtab$OORDEEL <- ifelse(ESFtab[3] == '1', 'voldoet', ifelse(ESFtab[3] == '2','at risk',
                          ifelse(ESFtab[3] == '3', 'voldoet niet', 'onbekend')))
  ESFtab$OORDEEL <- paste0(substr(ESFtab$esf, 4, 5),"_",ESFtab$OORDEEL)
}

maatregelen1$Gebiedspartner <- maatregelen1$gebiedspartner..gesprekspartner.bij.financiering..uitvoering.of.beleid.
maatregelen1$SGBPPeriode <- maatregelen1$SGBPPeriode.omschrijving
maatregelen1$Initiatiefnemer <- maatregelen1$Initiatiefnemer.naam
maatregelen1$UitvoeringIn <- ifelse(maatregelen1$Plan > 0,'2019-2021', ifelse(maatregelen1$Uitvoering+maatregelen1$Uitgevoerd > 0,'2006-2019','niet uitgevoerd'))
maatregelen1$esffrst <- substr(maatregelen1$esf,1,4)

maatregelen2 <- merge(ESFtab, maatregelen1[,c('Naam','Toelichting','SGBPPeriode','esffrst','Initiatiefnemer',
                                              'Gebiedspartner','UitvoeringIn')], 
                      by.x = 'esf', by.y = 'esffrst', all.y = T) 
# als meerdere esf dan gaat het niet goed: nu eerste de rest in tekst oplossen
maatregelen2$ESFoordeel <- maatregelen2$OORDEEL
maatregelen2 <- maatregelen2[,c(11,7,5,6,8,9,10)]
if(outputF == "html"){
maatregelen2$ESFoordeel[maatregelen2$ESFoordeel %in% c('NTB','NVT')|is.na(maatregelen2$ESFoordeel)] <- sprintf("![esficon](%s)", paste0("esf/","9grijsnummer.jpg", " "))
}
if(outputF == "word"){
  maatregelen2$ESFoordeel[maatregelen2$ESFoordeel %in% c('NTB','NVT')|is.na(maatregelen2$ESFoordeel)] <- "onbekend"
}
  
maatregelen2 <- maatregelen2[order(maatregelen2$SGBPPeriode, decreasing = TRUE),]

options(knitr.table.format = "markdown")
if(nrow(maatregelen2)>0){

maatregelen2 <- maatregelen2 %>%
  group_by(ESFoordeel)%>%
  arrange(ESFoordeel, desc(ESFoordeel))

if(outputF == "word"){
print(
knitr::kable(maatregelen2) %>% 
          kable_styling(full_width=FALSE) %>% 
          column_spec(1, border_right = F) %>%
          column_spec(2, width = "12em", border_right = F)%>%
          collapse_rows(columns=1, valign="top"))}
if(outputF == "html"){
knitr::kable(maatregelen2, format = "html") %>% 
          kable_styling(full_width=FALSE) %>% 
          column_spec(1, border_right = F) %>%
          column_spec(2, width = "12em", border_right = F)%>%
          collapse_rows(columns=1, valign="top")}

}

```

##
Disclaimer: SGBP3 maatregelen zijn nog niet bestuurlijk vastgesteld en kunnen nog worden gewijzigd.

# Toelichting en onderbouwing ESF-en, monitoring en begrenzing
## {data-height=250}

### Motivering KRW status en herbegrenzing
`r waterlichamenwl$motstat` 

### Monitoringswensen
`r waterlichamenwl$MonitoringAnalyseWensen`

## Indicatoren ESF {data-height=500}
### ESF 1: Productiviteit
```{r chartP, echo = FALSE, warning = FALSE, message = FALSE, fig.cap = 'Fosforbelasting per bron (bar) en kritische belasting (rode stip is berekend met PCDitch, roze stip met PCLake).'}
if(nrow(pvskpsel)>0){
  if(!is.na(pvskpsel$naam)){
pvskpplot(pvskpsel)}}
```

### ESF 2 en 4: Lichtklimaat en waterdiepte
```{r licht2, echo= FALSE, warning = FALSE, message = FALSE, fig.cap= "Lichtklimaat in plassen obv extinctie tussen 2010 en 2019 of Waterdiepte in sloten."}
if(nrow(wq1[wq1$fewsparameter == 'VEC' & wq1$jaar > '2015',]) > 0) {
  wq1$watertype <- wq1$watertype
extinctie1(wq = wq1[wq1$jaar > '2015',], hybi= hybi1, parameter = c('VEC','WATDTE_m'))
}
if(nrow(hybi1[hybi1$fewsparameter == 'WATDTE_m',])>0){
  hybi1$watertype <- hybi1$watertype
  hybi2<-hybi1[!is.na(hybi1$fewsparameter == 'WATDTE_m'),]
waterdieptesloot(hybi2, parameter = c('WATDTE_m'))  
}
```

### ESF 1 en 3: Waterbodem
```{r watbodem, echo= FALSE, warning = FALSE, message = FALSE, fig.cap = 'Nalevering en voedselrijkdom waterbodem.', echo = FALSE, message = FALSE, warning = FALSE}
if(nrow(bod1) > 0) {
plotbod(bod1)
}
```
## {data-height=50}

### Brondata: water- en stoffenbalansen
### Brondata: Monitoringsresultaten uit meetprogramma`s fysisch-chemie en hydrobiologie
### Brondata: Monitoringsresultaten uit meetprogramma waterbodemchemie
