---
title: "Natura2000"
output: html_document
---
## Aanwezigheid Natura2000 indicatorsoorten

In de kaarten hieronder is de som van bedekkingen van verschillende taxa kranswieren en fonteinkruiden per meetlocatie weergegeven. De totale bedekking met Krabbenscheer en Groot blaasjeskruid staan ook op onderstaande kaarten weergegeven. 

### Kranswieren
Hieronder staan gesommeerde bedekingspercentages per meetlocatie per jaar van de gevonden taxa van Characea, Nitella en Nitellopsis.

```{r kaartkranswierenmj, fig.cap = 'Overzicht van de waargenomen kranswieren 2006 t/m 2012 links en 2013 t/m 2019 rechts', echo = FALSE, message = FALSE, warning = FALSE, out.width="100%", fig.show='hold'}
#krw<-
combineWidgets(
    ncol = 2, colsize = c(1, 1),
    kaartmcftchara(hybi[hybi$jaar > 2005 & hybi$jaar < 2013,]),
    kaartmcftchara(hybi[hybi$jaar > 2012 & hybi$jaar < 2020,])
)
#saveWidget(krw, "kranswieren.html", selfcontained = FALSE)
#webshot("kranswieren.html", file = "kranswieren.png")
```

### Fonteinkruiden
Hieronder staan gesommeerde bedekkingspercentages van alle taxa fonteinkruiden (behalve Potamogeton pectinatus).

```{r kaartfonteinmj, fig.cap = 'Overzicht van de waargenomen fonteinkruiden 2006 t/m 2012 links en 2012 t/m 2019 rechts', echo = FALSE, message = FALSE, warning = FALSE, out.width="100%", fig.show='hold'}
#krw<-
combineWidgets(
    ncol = 2, colsize = c(1, 1),
    kaartfontein(hybi[hybi$jaar > 2005 & hybi$jaar < 2013,]),
    kaartfontein(hybi[hybi$jaar > 2012 & hybi$jaar < 2020,])
)
#saveWidget(krw, "fonteinkruiden.html", selfcontained = FALSE)
#webshot("fonteinkruiden.html", file = "fonteinkruiden.png")
```

### Krabbenscheer

```{r kaartkr, fig.cap = 'Overzicht van de waargenomen Krabbenscheer 2006 t/m 2012 links en 2013 t/m 2019 rechts', echo = FALSE, message = FALSE, warning = FALSE, out.width="100%", fig.show='hold'}
combineWidgets(
    ncol = 2, colsize = c(1, 1),
    kaartstrat(hybi[hybi$jaar > 2005 & hybi$jaar < 2013,]),
    kaartstrat(hybi[hybi$jaar > 2012 & hybi$jaar < 2020,])
)
```


### Groot blaasjeskruid

```{r kaartutrmj, fig.cap = 'Overzicht van de waargenomen Groot blaasjeskruid 2006 t/m 2017', echo = FALSE, message = FALSE, warning = FALSE, out.width="100%", fig.show='hold'}
kaartutr(hybi[hybi$jaar > '2006',])
```

### Overzicht exoten
### Kreeft
Inheemse rivierkreeft ondervindt het laatste decennium hevige concurrentie van meerdere invasieve exoten (zoals de rode Amerikaanse rivierkreeft) die in hoog tempo de Nederlandse wateren domineren. In grote aantallen grazen deze exoten op oever- en submerse vegetatie. Het vermoeden is dat een deel van de planten daadwerkelijk gegeten wordt, maar er wordt vooral gejaagd op de macrofauna die zich op en tussen de vegetatie bevindt. Tijdens hun jacht op macrofauna woelen rivierkreeften de bodem. Daarnaast graven ze holen in de oevers wat ook leidt tot omwoeling. Hoge dichtheden aan kreeften kan dus leiden tot verhoogde concentraties aan zwevend stof in het oppervlaktewater. Daarmee hebben kreeften een vergelijkbare rol als bodemwoelende vissen (brasem en karper).

De hoeveelheid rivierkreeften in het beheergebied van AGV is niet consequent bemonsterd in de afgelopen jaren, maar sinds 2015 worden kreeften die als bijvangst worden gevangen tijdens de bemonstering van vis wel gerapporteerd. Sinds 2006 wordt de aanwezigheid van rivierkreeften geregistreerd bij de bemonstering van waterbeestjes. In onderstaand plaatje worden deze vangsten getoond. Dit plaatje zegt dus alleen wat over de locaties waar we zeker zijn dat er wél kreeft voorkomt. 

In de basis worden er in watersystemen 3 toestanden onderscheiden, namelijk een stabiel helder systeem, een stabiel troebel systeem en een toestand daartussen. Wanneer een watersysteem zich in een 'tussentoestand' bevindt kan er door ingrijpen in het voedselweb een omslag naar een stabiel helder systeem geforceerd worden. Het effect hiervan is bekend bij bodemwoelende vis. Wanneer dit ook bij kreeften het geval blijkt te zijn, dan kan het verminderen van de aanwezigheid van kreeften ook een dergelijke omslag veroorzaken. Deze methode is echter nog onbeproefd en er is een goed beeld nodig van de aanwezige kreeften voor het effect van actief biologisch beheer kan worden ingeschat. De bemonsteringen en afvangexperimenten die momenteel worden uitgevoerd in de Molenpolder zullen in de aankomende jaren een beter beeld geven van de kreeftenpopulatie in de Molenpolder, waarmee deze vraag beter kan worden beantwoord.

```{r kaartkreeft, fig.cap = 'Overzicht van gevonden kreeften. In gebieden waar geen kreeft is gevonden is dezevaak ook niet gemonitord. Onderstaande kaart zegt dus alleen iets over de aanwezigheid van kreeft.', echo = FALSE, message = FALSE, warning = FALSE, out.width="100%", fig.show='hold'}
kaartkreeft(hybi)
```

### Andere exoten

```{r kaartcam, fig.cap = 'Overzicht van Cabomba', echo = FALSE, message = FALSE, warning = FALSE, out.width="100%", fig.show='hold'}
kaartcam(hybi)

```

```{r kaartved, fig.cap = 'Overzicht van ongelijkbladig vederkruid', echo = FALSE, message = FALSE, warning = FALSE, out.width="100%", fig.show='hold'}
kaartved(hybi)
```

## Methoden
In de kaarten is de som van bedekkingen van verschillende taxa kranswieren en fonteinkruiden per meetlocatie weergegeven. Niet in ieder meetjaar is met dezelfde opnamemethode gewerkt. De som van bedekkingen wordt dus in verschillende eenheden uitgedrukt. In het verleden werd met een Tansley bedekkingschaal gewerkt in lijnvormige wateren en met een 'Emile Nat abundantieschaal' in plassen. Hierin worden de volgende abundantieklassen onderscheiden: 

1: aangetroffen met weinig materiaal in één van de windrichtingen
2: idem in twee van de windrichtingen
3: idem in drie van de windrichtingen
4: idem in vier van de windrichtingen
5: aangetroffen met veel materiaal in één van de windrichtingen
6: idem in twee van de windrichtingen
7: idem in drie van de windrichtingen
8: idem in vier van de windrichtingen

Vanaf 2014 zijn alle taxa in een opname uitgedrukt als percentage bedekking van het proefvlak waarin een opname plaatsvond.
